【裁判字號】    96,上訴,354
【裁判日期】    970305
【裁判案由】    貪污治罪條例等
【裁判全文】
臺灣高等法院刑事判決                 96年度上訴字第354號
上  訴  人  臺灣桃園地方法院檢察署檢察官
上  訴  人
即  被  告  甲○○
選任辯護人  李惠平律師
            蔡榮德律師
上  訴  人
即  被  告  丁○○
選任辯護人  紀亙彥律師
上  訴  人
即  被  告  壬○○
選任辯護人  羅美鈴律師
上  訴  人
即  被  告  乙○○
            庚○○（原名褚繼文）
被      告  丙○○
上三人共同
選任辯護人  李祖麟律師
被      告  辛○○
選任辯護人  許盟志律師
上列上訴人因貪污治罪條例等案件，不服臺灣桃園地方法院92年
度訴字第1337號，中華民國95年8月31日第一審判決（起訴案號
：臺灣桃園地方法院檢察署91年度偵字第6869號、第19525號、
92年度偵字第2119號、第2120號），本院判決如下：
    主  文
原判決關於甲○○、丁○○、壬○○、乙○○、辛○○、庚○○
部分，均撤銷。
丁○○依據法令從事公務之人員對於違背職務之行為，收受不正
利益，處有期徒刑拾貳年，褫奪公權年。其餘被訴公文書不實
登載部分，無罪。
壬○○不具依據法令從事公務之人員，或受公務機關委託承辦公
務之人之身分，共同對於依據法令從事公務之人員，關於違背職
務之行為，交付不正利益，處有期徒刑壹年肆月，褫奪公權壹年
；減為有期徒刑捌月，褫奪公權壹年。又共同連續商業負責人，
以明知為不實之事項，而填製會計憑證，處有期徒刑陸月，減為
有期徒刑參月；又公司負責人為納稅義務人以不正當方法逃漏稅
捐，處有期徒刑肆月，減為有期徒刑貳月。應執行有期徒刑壹年
貳月，褫奪公權壹年。其餘被訴行使登載不實業務文書、使公務
員登載不實部分，均無罪。
乙○○不具依據法令從事公務之人員，或受公務機關委託承辦公
務之人之身分，共同對於依據法令從事公務之人員，關於違背職
務之行為，交付不正利益，處有期徒刑拾月，褫奪公權壹年；減
為有期徒刑伍月，如易科罰金，以銀元參佰元即新台幣玖佰元折
算壹日，褫奪公權壹年。其餘被訴行使登載不實業務文書、使公
務員登載不實部分，均無罪。
甲○○、辛○○、庚○○，均無罪。
其他上訴駁回。
    事  實
一、緣壬○○於民國（下同）89年1月間起擔任華棋實業有限公
    司（以下簡稱華棋公司）負責人，任總經理之職，乙○○為
    股東並負責財務管理。華棋公司於89年3月間以桃園縣觀音
    鄉○○段161、161之1、161之2、162之1、162之2、162之3
    、163之2、164之2、164之3、164之4、164之5、164之6、16
    4之7、165、165之1、165之2、166之1、166之2、166之3、
    166之4、166之5、166之6、166之7等地號（共23筆土地，面
    積15778平方公尺），向桃園縣政府申請設置營建剩餘土石
    方資源堆置轉運處理場（以下簡稱土資場），其中161、161
    之2、162之3、165之2、166之3、1 66之4、166之6、166之7
    等地號土地（面積共7511平方公尺），使用分區及編定為「
    都市計畫住宅區」，164-7（起訴書誤為166-7）地號土地屬
    國有土地，管理者為財政部國有財產局。華棋公司為上開申
    請案之同時，另有百富實業有限公司（以下簡稱百富實業）
    、立昌窯業有限公司（以下簡稱立昌窯業）申請設立土資場
    。華棋公司於89年3月間第一次會勘後，即被桃園縣政府都
    計課簽註「不符土地分區使用」意見，，而百富實業有限公
    司之送審文件則經桃園縣政府各業務單位無意見通過。此時
    壬○○、乙○○為使華棋公司之申請案得順利通過，遂透過
    友人戊○○結識桃園縣議員甲○○，經由甲○○關切案件之
    審查進度，進而認識該案承辦人，即桃園縣政府工務局建築
    管理課技佐丁○○。
二、壬○○、乙○○明知丁○○係桃園縣政府工務局建築管理課
    技佐，自89年6月起，負責縣內土資場申請設置、審查等業
    務，為依據法令從事公務之人員。丁○○明知：(一)公務局水
    利課於89年4月6日在桃園縣政府公文簽辦單簽註：「本案『
    土石方資源堆置場』場區○○○○○段164-7地號，請檢附
    所有權人同意書後再議」、(二)台灣省桃園農田水利會於89年
    5 月11日，以桃農水管字第3131號函表示：桃園縣觀音鄉○○段164-7號土地為國有，林朝明擁有該地土地使用權，經
    查上開地號水路正由林朝明君向本會申請水路廢除中，因資
    料尚未補足，本會尚未同意所請、(三)都市計劃課於89年4月
    10日簽註「本案不符土地使用管制、」、(四)環保局於89年4
    月19日出具會簽意見：「本案堆置土石量若超過1000立方米
    ，屬應申請操作許可固定污染源」。嗣於89年7月18日桃園
    縣政府召開設置許可審查會議時，各單位就百富實業符合規
    定一節，均無異議，就立昌窯業則認有部分土地屬林業用地
    經函釋不合規定。就華棋公司，經決議：本案土地部分使用
    分區○○地○道路用地）不符規定，且都市計劃書圖規定，
    須以市地重劃方式取得，請業務單位函請內政部釋義後憑辦
    。
三、壬○○、乙○○竟為求桃園縣政府能核准華棋公司申請設置
    土資場，共同基於對丁○○關於違背職務之行為，交付不正
    利益之犯意連絡，丁○○基於對於違背職務之行為，收付不
    正利益之犯意，由壬○○、乙○○於89年7月間，向丁○○
    關說，允以招待餐飲之不正利益。丁○○明知其為公務局建
    管課本件案件之承辦人，應綜合各會單位之意見，就申請人
    申請之狀況具實陳述，以便上級主管審酌辦理，竟違背職務
    ，於89年9月7日上呈綜簽前，明知華棋公司尚未依照工務局
    水利課之前之簽辦意見取得164-7號國有土地所有權人同意
    書（按台灣桃園農田水利會於89年9月27日始以桃農水管字
    第7304號函覆同意）、亦未依環境保護局之前之會簽意見取
    得操作許可固定污染源（按華棋公司於91年11月15日始取得
    操作許可證），而僅以華棋公司已公證切結「如於營運期間
    ，政府依都市計畫辦理市地重畫，應無條件配合政府開發事
    宜辦理」為由，擬具先行核發設置許可證明之簽呈，未就華
    棋公司之申請有無符合上開各單位之前表示之意見，表示於
    上開簽呈內，欲使華棋公司得以盡速違法設置。幸其主管建
    管課課長古沼格以之前曾會簽相關單位時，尚有諸多事項未
    能釐清，要求丁○○列表再會相關單位查明。丁○○明知華
    棋公司僅於89年6月30日取得固定污染源「設置」許可證，
    尚未取得固定污染源「操作」許可證，於89年10月4日就課
    長古沼格要求之部分再行列表時，竟於綜合各會辦單位意見
    整理表之環保局欄位下，加上第5點：「於89年6月30日核發
    固定污染源設置許可證」，就華棋公司尚未取得固定污染源
    「操作」許可證之事實，違背職務，未於案件審理中予以加
    註簽辦。丁○○於89年10月4日上呈綜簽後，明知內政部營
    建署89年9月18日89營署都字第36194號函明確表示：不得於
    都市計畫住宅區申請設置土資場，且華棋公司申設土資場，
    其中161、161之2、162之3、165之2、166之3、166之4、16
    6之6、166之7等地號土地，使用分區及編定為「都市計畫住
    宅區」，占申請設置土資場面積達二分之一，仍違背職務，
    將上情隱匿不報，致桃園縣政府不察，以89年10月17日89府
    工建字第160654號函准予華棋公司土資場之設置。丁○○於
    89年11月底某日，將草擬之89年12月4日簽呈「主旨：貴公
    司於觀音鄉○○段161等23筆土地，面積1.5778公頃，申請
    設置營建剩餘土石方資源置轉運乙案，…」之手稿交與壬○○，由乙○○將該文件交與不知情之辛○○以電腦繕打，壬○○並於當日招待丁○○至桃園縣桃園市○○路「嘉年華KT
    V」飲酒；另於桃園縣政府核准華棋公司土資場之啟用前之
    89年12月間，接續招待丁○○至上開「嘉年華KT V」、台北
    市北投區「牡丹莊酒家」飲酒，將享用免費飲酒等不正利益
    交付予丁○○收受（起訴書誤為90年3、4月間）。嗣後丁○○即將辛○○繕打完成之上開簽文上呈，經工務局副局長蔡
    宗烈，以工務局長甲章簽發桃園縣政府89年12月14日89府工
    建字第254107號函，同意華棋公司土資場（以下簡稱華棋土
    資場）之啟用。
四、壬○○為納稅義務人華棋公司之負責人，為公司法所規定之
    公司負責人，明知華棋公司並未於89年1月至2月間委請澤旺
    實業有限公司（現改名緗通實業有限公司，以下簡稱澤旺公
    司）從事整地工程、土方清理、挖土機作業，雙方並無交易
    之事實，華棋公司為逃漏稅捐，壬○○經澤旺公司業務經理
    李敏生之介紹，經旺澤旺公司負責人，亦為商業會計法所規
    定之商業負責人鄭正義之同意（鄭正義違反稅捐稽徵法、商
    業會計法部分由原審以簡易決處刑，判處有期徒刑5月，併
    科罰金新台幣6萬元），填製不實會計憑證予華棋公司。壬○○、鄭正義、李敏生（未據起訴）於91年1月間，共同基
    於明知不實之事項，而填製會計憑證之概括犯意聯絡，連續
    由李敏生制作不實會計憑證，即如附表所示之不實發票，金
    額共計192萬6750元，交予壬○○，作為華棋公司之進項憑
    證，並於申報華棋公司91年1月至2月之營業稅時，將上開進
    項發票交由不知情之華棋公司會計陳芳玲，由陳芳玲向桃園
    縣稅捐稽徵處提出申報，以此不正方法逃漏營業稅9萬1750
    元，並損害商業主管機關桃園縣政府對商業會計憑證管理，
    及稅捐稽徵機關對於稅捐稽徵之正確性。
五、案經法務部調查局桃園縣調查站報請台灣桃園地方法院檢察
    署檢察官偵查起訴。
    理  由
甲、有罪部分：
壹、程序方面：
一、按被告以外之人於偵查中向檢察官所為之陳述，除顯有不可
    信之情況者外，得為證據，刑事訴訟法第159之1定有明文。
    被告壬○○、乙○○、辛○○、庚○○、丁○○、甲○○於
    本案均為被告，惟除對其自己本身犯罪之供述外，其對其餘
    共同被告之供述，即屬被告以外之人之陳述，自有前述條文
    之適用。又被告壬○○、乙○○、辛○○、庚○○、丁○○
    、甲○○係於91年間於檢察官偵查中為證，當時刑事訴訟法
    第158條之3「證人、鑑定人依法應具結而未具結者，其證言
    或鑑定意見，不得作為證據」之規定尚未修正公布，故檢察
    官雖於詢問被告壬○○、乙○○、辛○○、庚○○、丁○○
    、甲○○關於其他被告之犯罪事實時未令渠等具結，亦與法
    定程序無違，依刑事訴訟法施行法第7條之3但書，其效力並
    不受影響，而被告壬○○、乙○○、辛○○、庚○○、丁○○、甲○○於偵查中向檢察官所為之陳述，並無證據足認有
    何顯有不可信之情況，自得作為證據。
二、按被告以外之人於檢察事務官、司法警察官或司法警察調查
    中所為之陳述，與審判中不符時，其先前之陳述具有較可信
    之特別情況，且為證明犯罪事實存否所必要者，得為證據，
    刑事訴訟法第159之2定有明文。又一般人如非確有犯罪，鮮
    少會在司法警察前承認自己犯行，更不應會憑空指證他人與
    自己一同犯罪（包含共同正犯、對合正犯、幫助犯、教唆犯
    等）。而犯罪之人於司法警察前坦承犯罪並供認共犯後，可
    能基於種種原因：如不願接受裁判及刑罰、對經供出之共犯
    感覺歉疚等，而在審判中翻供否認犯行或者坦護共犯。因此
    ，具共犯關係之證人與一般不具共犯關係之證人在司法警察
    前所作之陳述，不應等同以觀，若具共犯關係之證人，其於
    司法警察前之陳述與審判中不符，如非有事證可認為其先前
    所述為挾怨報復或有其他具有非任意性之情況，足認其先前
    的陳述不可信外，應認係「具有較可信之特別情況」，且被
    告壬○○、乙○○於調查站中就曾招待被告丁○○至「嘉年
    華KTV」、「牡丹莊酒家」飲酒及交付50萬元之支票與被告
    甲○○等情，均互核相符，又對渠等於調查站所言之內容均
    表示為實在（見原審卷四，95年7月28日審判筆錄第70頁）
    ，顯見渠等於調查站製作筆錄之過程中，係出於供述者之真
    意而為陳述，且無違法取供等情形之存在，而被告壬○○、
    乙○○於調查站之陳述，復為證明本件犯罪事實存否所必要
    ，參諸前揭說明，被告壬○○、乙○○於調查站之陳述，自
    有證據能力。
三、證人李敏生與調查站時證稱：華棋公司有向澤旺公司購買發
    票，惟至原審審判中則改稱：當時係有承攬華棋公司之工程
    ，始開立發票，二者證述不符。惟證人李敏生於原審審判中
    自承：鄭正義於該次庭期之前天有與其聯絡，並要求證人李
    敏生不要說工程沒有做，而對於調查站之筆錄亦稱未遭恐嚇
    、威脅（見原審93年8月13日審判筆錄第42至44頁），是證
    人李敏生於本院審理時翻異前詞，應係受鄭正義之影響所致
    ，證詞較不可信，其於調查站製作筆錄之過程中，亦無違法
    取供等情形之存在，而其餘調查站之證述，復為證明本件犯
    罪事實存否所必要，參諸前揭說明，證人李敏生於調查站之
    陳述，自有證據能力。
貳、實體方面：
一、訊據被告丁○○、壬○○、乙○○，均矢口否認有事實欄所
    載犯行，伊等辯解如下：
  (一)被告丁○○矢口否認收受被告壬○○、乙○○之不正利益，
    辯稱：固定污染源設置許可並非不可補正之事項，伊彙整各
    單位意見綜簽時，業者既已檢具許可證書附申請卷，伊予以
    加註，並無不法，況環保局於啟用會勘時，亦未表示不同意
    見。伊所呈89年9月7日之綜簽，並非本案核准之最後依據，
    並有經上級簽註後退回，縱有疏失，亦不能據此認定伊有貪
    瀆之犯意。164-7號土地使用權人林朝明早於89年3月1日各
    單位會勘前，即已申請埋管，嗣該土地管理機構桃園縣農田
    水利會於華棋土資場核發設置許可前，已具函同意華棋土資
    場之使用，伊並無不法可言。建管課對於土資場之設立只是
    彙整各單位意見之窗口，土地使用分區管制係都計課之權責
    ，伊於彙整各單位意見時，都計課人員僅就都市計劃內公共
    設施用地及綠地部分表示意見，並未就住宅區部分表示任何
    不同意見，伊僅為建管課最基層之技佐，自無權否認有責單
    位之認定，且至92年4月都市計劃法台灣省施行細則始將土
    資場正式列入都市計劃內住宅區禁止設置之列，本案發生於
    89年，該時法令既無禁止規定，權責單位都計課亦未為反對
    之表示，何能苛責伊。伊承辦時因法令不健全，依相關法令
    及上級長官之教導為處理，並經相關權責單位多次會辦、彙
    整後簽請上級長官處理，並無任何貪瀆之情。再被告之辯謢
    人為被告辯稱：被告乙○○所稱支付酒錢之85700元之支票
    係撤回北投分行之提示，改由南崁分行提示，顯見乙○○所
    證與事實不符。且上開支票之兌現日為90年4月初，而華棋
    土資場業於89年12月4日核准啟用，縱係支付3個月前之消費
    ，即90年1月間之消費，則土資場既經核准啟用，被告壬○○、乙○○有何宴請被告丁○○之必要，且證人楊由漢、戊○○於原審均具結證稱，未曾與被告前往飲酒，是被告乙○○不利於被告之證述與事實不符。
  (二)被告壬○○辯稱：伊招待丁○○至嘉年華KTV只是慰勞工作
    人員之辛苦，並非為獲得不法利益，招待丁○○至牡丹莊酒
    家，只是不想丁○○遲延簽辦，並未要求其為違背職務行為
    ，土資場之設立係經桃園縣政府各單位會勘後同意設立。而
    伊要乙○○多拿一些發票是為節稅，並非要鄭正義開立不實
    發票，縱有開立不實發票逃漏稅捐，二者間亦有方法結果之
    牽連關係，不應併罰。
  (三)被告乙○○辯稱：華棋公司於89年3月申請設置土資場時，
    雖有多家公司同時申請，惟土資場設置數量並無上限，同業
    間並無競爭壓力，伊並無行賄丁○○之動機。且縣府都計課
    第一次審查簽註「不符土地分區使用」之意見係89年4月10
    日，伊自不可能於89年12月間始招待丁○○飲酒，二者間無
    對價關係。再依內政部所頒布之「營建剩餘土石方處理方案
    」中規定，土資場申請應於提出申請30日內認可，復審議應
    於複勘審查1個月內彙整意見核准設置，本件於89年3月初送
    件，89年12月14日始核准啟用，審查進度明顯落後。丁○○
    雖於89年12月間將其草擬之簽呈交予壬○○後，由伊轉交辛○○以電腦繕打，惟伊並未擅改手稿內容，此僅屬行政作業
    之不妥。被告之辯護人並為被告辯稱：被告自調查局、偵審
    中均坦承，有攜被告丁○○之手稿交予壬○○、有與被告壬○○共同招待被告丁○○飲酒之事實，應符合貪污治罪條例
    第11條第3項自白減刑之規定。
二、就被告壬○○、乙○○、丁○○所犯違背職務收賄、行賄罪
    部分：
  (一)於本件案發之89至90年間，被告壬○○係華棋公司負責人兼
    總經理，被告乙○○為股東，並負責財務管理，被告丁○○
    為桃園縣政府建設課技士，自89年6月起負責民間申請「營
    建剩餘土石方處理及資源堆置場設置及啟用」業務等情，為
    被告壬○○、乙○○、丁○○所自承（見90年度他字第766
    號卷第204頁背面、216頁背面至217頁、257頁背、210頁背
    面），並有華棋公司基本資料查詢單在卷可稽（見同上偵查
    卷第3頁），自堪認定。
  (二)被告丁○○供稱：綜合各會辦單位意見整理表係其整理的，
    表格中內文欄是各會辦單位簽註意見後再由其彙整等語（見
    91年度偵字第19525號三卷第143頁背面），是其職務為綜合
    各會辦單位之簽註意見，並就申請人之申請狀況具實陳述，
    供其主管綜合參考，以決定是否准許華棋公司之申請案自堪
    認定。故被告丁○○若明知申請人尚有未依各會辦單位簽註
    意見辦理之事項，或有其他公文、函示，有不應許可其設置
    之事項，卻於其所制作之綜合簽呈內故意消極未加簽註，或
    知情不報，自屬違背職務，而為刑法應加以處罰之事項。此
    與其就本件申請案是否有最後決定權、是否為相關事項之權
    責單位、欠缺事項是否可補正等均無涉。是丁○○辯稱：16
    4-7號之國有土地權人之同意書，於華棋土資場同意啟用前
    已補正、環保局就華棋土資場啟用前，僅有固定污染源設置
    許可、都計課就華棋公司土資場使用之土地，有住宅區均未
    表示不許可云云，均係卸責之詞，不足採取。故本件之爭點
    ，在於被告丁○○就上開華棋公司，尚有未依各會辦單位簽
    註意見辦理之事項，或有其他公文、函示，有不應許可其設
    置之事項，卻於其所制作之綜合簽呈內消極未加簽註，或未
    向上級及相關單位報告，是否為明知故意，並非如被告辯護
    人所言，有加註違法、未加註亦違法。查：
  1.被告壬○○於調查站時供述：於送審過程中，因為另有百富
    實業有限公司，立昌窯業股份有限公司同時向桃園縣政府申
    設土資場，華棋公司在桃園縣政府都計課簽註「不符土地分
    區使用」意見使得送審文件遭被告丁○○擱置，所以便想以
    招待被告丁○○飲酒等方式請被告丁○○在送審過程中協助
    華棋公司取得土資場核准設立，其有在招待被告丁○○於酒
    家、ＫＴＶ飲酒時，請被告丁○○多加幫忙，希望能取得桃
    園縣政府核准等語（見91年度偵字第6869之一號卷第227 頁
    背面-228頁）；被告乙○○亦供稱：被告壬○○招待被告丁○○係因當時同時向桃園縣政府申請設置土資場者，除華棋
    公司外，另有百富實業有限公司，立昌窯業股份有限公司，
    而被告壬○○曾轉述被告丁○○之意思，表示桃園縣政府會
    核准百富公司，所以其為公司著想，要被告壬○○積極接攏
    被告丁○○，日後被告壬○○便多次招待被告丁○○赴酒家
    ＫＴＶ飲酒等情（見91年度偵字第6869之一號卷第134頁背
    面），是被告壬○○、乙○○係基於行賄之意思招待被告丁○○，自堪認定。況89年7月18日桃園縣政府召開設置許可
    審查會議時，各單位就百富實業符合規定一節，均無異議，
    對立昌窯業則認有部分土地屬林業用地不合規定。就華棋公
    司部分，都計課表示：該公司土地部分使用分區○○地○道
    路用地）不符規定，且都市計劃書圖規定，以市地重劃方式
    取得，請業務單位函請內政部釋義後憑辦，有該次會議記錄
    附卷可稽（參見證物卷第223頁）。被告身為桃園縣政府建
    設課技士，負責民間申請「營建剩餘土石方處理及資源堆置
    場設置及啟用」業務，若非壬○○、乙○○表示交付不正利
    益之意，承辦人員豈有捨合乎條件之百富實業不辦理，卻為
    土地使用分區不符規定，尚須向內政部申請函示之華棋公司
    戮力辦理後續審查事宜之理，足認三人間有交付不正利益之
    合意。
  2.公務局水利課技士邱良榮於89年4月6 日在桃園縣政府公文
    簽辦單簽註「本案『土石方資源堆置場』場區○○○○○段
    164-7地號請檢附所有權人同意書後再議」，而桃園農田水
    利會係於89年9月27日以桃農水管字第7304號函發函予桃園
    縣政府，同意華棋公司使用觀音草漯段164-7地號土地，然
    被告丁○○於89年9月7日即以綜簽擬先行核發設置許可證明
    ，此有桃園縣政府公文簽辦單、桃園農田水利會89年9月27
    日以桃農水管字第7304號函、桃園縣政府工務局建管課89
    年9月7日綜簽在卷可稽（見90年度他字第766號卷第247 至
    250頁），而被告丁○○亦供稱：若設置土資場之土地係國
    有地，依會簽單位水利課意見必須取得管理單位之使用同意
    書方可設置（見90年度他字第766號卷第241頁），至華棋公
    司所提申請書內所附之同意書，乃該土地使用權人林朝明所
    出具，並非管理單位桃園縣農田水利會之同意書，被告丁○○辯稱：土地所有權人林朝明已同意，自非事實。是被告丁○○於華棋公司未依水利課簽註意見，提出桃園農田水利會
    之使用同意書，復未將此事揭露於上開簽呈中，即擬先行核
    發設置許可證明，顯係違背職務之行為，自無疑義。被告丁○○雖辯稱：當時係因被告甲○○前來關切本申請案，要其
    儘快處理，導致其疏忽所致云云，惟被告丁○○於89年6 月
    起即接管此項業務，亦知悉國有土地於使用前須取得管理單
    位之同意，甲○○僅係關切本件申請案，並無證據顯示，渠
    曾要求被告丁○○違法辦理，且本件為桃園縣內第一件土資
    場設置申請案，其為本件之承辦人，自應更加小心謹慎，竟
    未就本案之前各單位之會簽意見加以彙整審查，實與常情不
    符，是被告丁○○上開所辯各節，難認可採。
  3.被告丁○○辯稱：係因土資場之申請業務係由卓聰洲離職前
    將各單位會辦意見交給邱奕勝，邱奕勝後再將資料轉交與其
    ，故其並未注意到桃園縣政府環境保護局出具之「本案堆置
    土石量若超過1000立方米，屬應申請操作許可固定污染源」
    意見。惟查：桃園縣政府環境保護局於89年4月19日就華棋
    公司申設土資場所出具之會簽意見表示「一、本案堆置土石
    量若超過1000立方米，屬應申請操作許可固定污染源」，而
    被告丁○○於製作綜合各會辦單位意見整理表時卻於環境保
    護局欄下自行多加第5點「於89年6月30日核發固定污染源設
    置許可證」等情，有桃園縣政府環保局簽文、綜合各會辦單
    位意見整理表在卷可稽（見91年度偵字第19525號三卷第139
    、140頁）。被告丁○○所製作之89年10月4日，綜合各會辦
    單位意見整理表，環保局欄下僅有5點意見，而該「應申請
    操作許可固定污染源」之意見係置於第1點，被告丁○○辯
    稱未加注意，實難採信。況如被告丁○○未注意該點意見，
    又豈會於該欄位自行加註第5點「於89年6月30日核發固定污
    染源設置許可證」，是被告所辯，難認可採。又被告丁○○
    復辯稱：係因在彙整各單位意見時，發現桃園縣政府於89年
    6 月30日核發予華棋公司之固定污染源設置許可證，故自行
    加註第5點意見，惟如整理表格之人對各單位之簽註意見有
    其他想法，自應於表格中其餘適當處所表示，而非混於表格
    中各單位欄下自行加註，未加以區別標示，否則將無從辨識
    究係各單位或整理表格者之意見，被告自承自70年間即至桃
    園縣政府任職，86年調建管課擔任技佐，負責建照審查、行
    文發文，89年6月中旬負責土石場之申請案處理（見90年度
    他字第766號卷偵查卷第288頁背面），行政經驗豐富，對此
    自無不知之理，是被告丁○○於其上加註第5點，顯係用以
    模糊環保局簽註之第1點意見，為違背職務之行為，足堪認
    定。
  4.依內政部營建署89年9月19日89營署都字第36194號函表示：
    「二、有關台灣省轄都市計畫住宅區得否申請設置營建剩餘
    土石方處理及資源堆置場乙節：…營建工程廢棄土在回收後
    未經處理者，其性質應屬『各種廢料』，經處理加工者應屬
    可供再生利用之『建築材料』，其堆棧或堆置場之設置，對
    住宅區居住環境之寧靜、安全及衛生將產生不良之衝擊，應
    不得於都市計畫住宅區申請設置」，而華棋公司申設土資場
    之土地，其中桃園縣觀音鄉○○段161、161之2、162之3、
    165之2、166之3、1 66之4、166之6、166之7等地號土地，
    使用分區及編定為「都市計畫住宅區」，有內政部營建署89
    年9月19日89營署都字第36194號函、桃園縣都市計畫土地使
    用分區（或公共設施用地）證明書在卷可稽（見90年度他字
    第766號卷第252至253頁、第111至113頁）。是依內政部營
    建署上開函示，桃園縣政府不得准許華棋公司土資場之設置
    ，自為無疑。被告丁○○辯稱：伊認為前開內政部營建署函
    文規定不適用161等8筆土地，故仍准予會勘通過啟用。會核
    准華棋公司，係因伊認為引用法條不一樣，且伊有簽送內政
    部營建署解釋，而該函文來時，伊有簽會都市計畫課，都市
    計畫課亦未表示意見云云。惟查：華棋公司土資場因部分土
    地使用分區不符規定，經桃園縣政府於89年7月18日舉辦之
    審查會議決議「請業務單位函請內政部釋義後憑辦」，此點
    經被告丁○○記載於其所製作之89年9月7日工務局建管課綜
    簽第3及第4點上（見90年度他字第766號卷偵查卷第249頁）
    ，而其上第5點雖記載內政部營建署以89年8月9日營署綜字
    第25905號函表示「…，都市重劃地區，得否准予設置土資
    場疑義乙節，案涉都市計畫法第17條規定之適用及都市計畫
    規定之執行，應請貴府本該權責，逕行核處」，惟之後內政
    部營建署於89年9月19日以89營署都字第36194號函明確表示
    ：土資場應不得於都市計畫住宅區申請設置。而依被告丁○○於該函上所書記之日期，伊至遲於89年10月5日即已收到
    該函文，此有該函在卷可佐，且當初該案既曾送請內政部營
    建署解釋，顯見都市計畫區得否設置土資場一情確有爭議。
    且都計課於89年9月5日簽具：本案業經申請人切結，並經法
    院公證，將檢辦理市地重劃時願無條件配合，尚無悖都市計
    畫法第17條規定，有關申請土石方資源堆置場，仍請依相關
    法令卓處。」，是就華棋土資場內有關使用都市○○○○○
    道路、綠地等公共設施用地部分，已無問題，惟有關申請土
    石方資源堆置場，若主辦單位建管課有其他法令之特別規定
    ，仍應依該規定辦理。衡之被告為資深之基層公務員，明知
    上級行政機關之函文縱與現行法令相違，仍有拘束下級行政
    機關之效力，且上開函文就住宅區不得設置土資場已為明確
    之表示，下級公務員自無自行解釋之權，應儘速將此資訊報
    告上級主管。況華棋公司申請設置土資場之土地中，上開經
    編定為住宅區之面積達全部申請使用土地面積之二分之一，
    有土地登記簿謄本在卷可稽，若被告將此資訊披露於上級主
    管，華棋公司設置土資場之申請案，應難以准許，華棋公司
    自難據以販售棄土證明牟利土達2千餘萬元。參以證人古沼
    格於原審審理時亦證稱：理論上營建署公文89年9月19日的
    公文既規定不准，應該是要重新再開過一次審查會議。這個
    案子應該不會准，除非是9月到12月間又有別的解釋令出來
    （參見原審卷二93年9月6日審判筆錄第10頁）。詎被告丁○○於89年10月4日上呈前揭綜簽後，旋接獲該函，卻故意隱
    匿，未將此事補具書面簽呈或口頭向主管報告，致桃園縣政
    府以89年10月17日89府工建字第160645號函准予華棋公司土
    資場之設置，被告丁○○仍消極不為簽註意見。被告既自承
    ：伊職務為匯整意見，對華棋公司之申請案是否得以准許，
    無最後決定權等語，豈有就上開內政部文義明確之函文自行
    解釋認與本案無涉，是被告顯係故意違背職務，使華棋公司
    土資場之申請案得以核准。若謂被告丁○○無故意或未收受
    不正利益，孰能置信。
  5.參以被告丁○○自承其有將草擬之桃園縣政府工務局89年12
    月4日核發華棋公司土資場啟用之簽呈，交被告壬○○代為
    繕打等語（見91年度偵字第19525號一卷一第68頁），核與
    被告壬○○、乙○○於原審之證述相符（見原審卷三，95年
    5月19日審判筆錄第17頁、5月26日審判筆錄第12頁），且被
    告乙○○於91年5月28日、壬○○於91年7月12日，調查時均
    證稱：調查人員於91年4月4日調查在壬○○住處扣得之扣押
    物編號3華棋公司與公務機關往來文件影本一冊，係桃園縣
    政府有關華棋土資場內部簽辦公文，確實是被告丁○○交給
    壬○○，能讓渠瞭解桃園縣政府各單位對華棋土資場申請設
    置啟用的意見（參見91年度偵字第6869號一卷第135頁背面
    、第225頁背面），復有土資場內扣得之被告丁○○所具之
    89年12月4日建管課同意啟用簽呈之電腦草稿，及自被告壬○○之住處扣得，華棋公司與公務機關往來公文一冊，其內
    竟有被告丁○○89年10月4日綜簽之電腦草稿（見91年度偵
    字第19525號二卷第262頁、第112頁）可佐。被告丁○○將
    其職務上所掌，與本件申請案有關之公文、簽辦單已製作完
    成之簽呈草稿，交予本件案件之申請人；應自行製作之簽稿
    交由本件案件之申請人代為製作，雖未違背法令，惟亦足認
    被告丁○○與被告壬○○、乙○○就本件土資場之申請案關
    係密切，違反常情。若非三人間有不正利益之約定，僅係一
    議員對該案件審查進度之關切，被告丁○○豈可能將上開文
    書均交付與被告壬○○。益見被告丁○○所辯，若有疏失亦
    無故意云云，均不可採。
  6.綜上所述，被告丁○○就上開華棋公司尚有未依各單位會簽
    意見辦理事項或函示、公文不應許可其設置之事項，未於其
    所制作之綜合簽呈表示或披露訊息予上級單位，顯係基於違
    背職務，收受不正利益之犯意而為。
  (三)被告丁○○雖否認有接受過被告壬○○、乙○○之招待至「
    嘉年華KTV」、「牡丹莊酒家」飲酒。惟查：
  1.證人即被告壬○○於91年7月12日調查中證稱：正確日期已
    忘記，但確實曾招待被告丁○○至桃園縣桃園市○○路「嘉
    年華KTV」飲酒，被告乙○○有一同陪同，當日還有誰我已
    忘記。另有一次在華棋土資場取得桃園縣政府核准啟用後，
    為感謝被告丁○○，就找被告丁○○到「嘉年華KTV」飲酒
    。在桃園縣政府未准華棋土資場啟用時，因為被告丁○○都
    以心情不好，不想工作為由延遲簽辦，我在被告乙○○建議
    下，要我帶被告丁○○去飲酒，所以我曾數次帶被告丁○○
    至北投「牡丹莊酒家」飲酒，但真正次數我已不記得。「牡
    丹莊酒家」飲酒之費用，係以被告乙○○所交付之票號PTA0
    000000支票（87500元），經我背書給付。因華棋公司係用
    我、被告乙○○、褚祥泰等人籌資設立，想經營土資場營利
    ，也找來辛○○制作土資場送審文件。但送審過程，因另有
    百富實業、立昌窯業同時向桃園縣政府申請設置土資場，華
    棋土資場在縣政府都計課簽註「不符土地分區使用」意見，
    使得送審文件遭承辦人丁○○擱置，所以就想用招待被告丁○○飲酒之方式，請渠在送審過程中協助使華棋公司取得土
    資場核准設立。。我不知道營建署回函內容為何，全由丁○○簽辦，我只招待丁○○上酒家、KTV飲酒當時，請丁○○
    多幫忙等語（見91年度偵字第68961號卷一第226-229頁）。
  2.證人即被告乙○○於91年5月28日調查時證述：89年底因遲
    未取得桃園縣政府工務局核發華棋土資場啟用函，我與被告
    壬○○、陳正雄曾分別多次至被告丁○○辦公室請被告丁○○加速簽辦，但當日被告丁○○向我表示伊心情不佳，電腦
    故障不想簽文，後來我回華棋公司告知壬○○，同日下午，
    我和被告壬○○二人，再赴桃園縣政府工務局找被告丁○○
    ，被告丁○○就寫了手稿交給被告壬○○，要被告壬○○代
    為處理，後來即由我攜手稿交被告辛○○以電腦繕打，被告
    壬○○則招待被告丁○○赴桃園市○○路的「嘉年華KTV 」
    飲酒。另有一次也是在89年間，被告壬○○也招待被告丁○○赴「嘉年華KTV」飲酒，當時消費三萬餘元，係以支票支
    付；又被告壬○○還招待被告丁○○赴台北北投「牡丹莊酒
    家」飲酒至少2次，因為我曾陪同該二人前往，而該二次北
    投酒家消費也是以支票支付，我是以我設在中國國際商業銀
    行八德分行支票存款帳戶支付。正確支付金額為我前開帳戶
    明細：於94年4月2日及4月6日分別支出29900元（票號PTA00
    00000）及85700元（票號PTA0000000）（見91年度偵字第68
    69號卷一第133頁背面-135頁）。於91年7月5日偵訊時供稱
    ：被告壬○○於89年12月初到北投酒家，票是開3個月的票
    ，金額8萬5000元，被告丁○○去「嘉年華KTV」之時間，約
    牡丹酒家之前半個月，大概11月底（91年度偵字第6869號卷
    一第216頁背面-217頁）。於95年5月26日原審審理時證稱：
    被告壬○○在酒家宴請客戶時，其記得曾二次見到被告丁○○，一次係在「嘉年華KTV」，一次係在「牡丹莊酒家」，
    其設在中國國際商業銀行八德分行，支票存款帳戶於94年4
    月2日及4月6日分別支出29900及85700元，即係用以支付宴
    請被告丁○○之費用等語相符（見原審95年5月26日審判筆
    錄第6、7、11頁），且有上開支票之交易明細、影本二紙在
    卷可稽（參見91年度偵字第6869號卷一第152頁、206、207
    頁）。
  3.被告壬○○雖於原審審理中改證稱：被告丁○○僅於執照核
    發下來當次有至「嘉年華KTV」，且一下子便離去，其餘並
    無招待過被告丁○○云云，惟查：被告壬○○於調查中之證
    述與被告乙○○於調查、偵審中之證詞大致相符，被告乙○○、壬○○與被告丁○○間並無何仇隙，且被告壬○○、乙○○與被告丁○○間，就賄賂犯行為對向犯關係，被告壬○○、乙○○均可能因被告丁○○成立收受不正利益罪，而同
    時觸犯行賄罪，惟被告乙○○仍自調查、偵審中均為相同之
    陳述，被告壬○○於調查中亦為被告丁○○有收受不正利益
    之證述，自以被告壬○○於調查中及被告乙○○之證詞為可
    採，被告壬○○事後翻異其詞，顯係恐自身遭受刑事追訴或
    迴護被告丁○○所為，不足採信。至證人楊由漢於原審證述
    否認於被告壬○○宴請被告丁○○時在場等語（參見原審卷
    二93年8月18日審判筆錄第190-191頁）、證人戊○○於本院
    審理時證述：被告丁○○有無去北投牡丹莊酒家，無特別印
    象等語（參見本院97年1月30日審判筆錄第13頁），顯係事
    隔已久，亦非當事人，所證自難遽採為被告丁○○有利之證
    據，而置證人壬○○、乙○○二有利害關係之人之證詞於不
    顧。從而，被告丁○○於89年間確曾多次接受被告壬○○、
    乙○○之招待前往「嘉年華ＫＴＶ」、「牡丹莊酒家」，因
    而收受免費飲酒等不正利益，洵堪認定。雖被告丁○○於本
    院審理時辯稱：乙○○所簽發之上開85700元之支票係撤回
    北投分行之提示，改由南崁分行提示，顯見乙○○所證與事
    實不符。查上開支票縱係記載撤回北投分行之提示，改由南
    崁分行提示，惟確係由被告壬○○背書應無疑問，此反足證
    上開支票確係原欲支付北投酒家之酒錢所簽發，雖嗣後因其
    他因素，或未能以紙支票直接支付該筆帳款，但不以之足以
    反證該筆帳款不存在或被告乙○○之證詞不實在，況乙○○
    之支票帳戶出入頻繁，雖未能證明該二紙支票事後確係支付
    上開飲酒之消費，惟不影響乙○○上開證述之真實性。
  (四)綜上所述，被告壬○○、乙○○與被告丁○○間，確有違背
    職務交付之不正利益之約定，被告丁○○亦確有收受被告蔡
    阿、乙○○所交付之不正利益。
三、被告壬○○逃漏稅部分，查：被告乙○○證稱：因李敏生先
    前有與華棋公司一同承包工程而有往來，後被告壬○○要伊
    多拿些發票做為進項憑證以節稅，伊便有要求李敏生多開一
    些，如附表所示之5紙發票並無實際交易，係由華棋公司支
    付發票金額百分之7-8以補償澤旺公司之稅額等語（見原審
    卷三，95年5月26日審判筆錄第17頁），證人李敏生於調查
    中亦證述：旺澤公司開立的LC0000000、LC0000000、LC000
    0000、LC0000000、LC0000000號，5張發票係被告壬○○、
    乙○○打電話，要求其以澤旺公司名義開立整地工程、挖土
    機、土方清理為名目之發票給華棋公司作進項憑證，其經澤
    旺公司負責人鄭正義同意，開立上開5張發票，共192萬6750
    元給華棋公司，為讓上開發票有所依據，鄭正義要求其要和
    華棋公司簽訂承攬書，內容都係華棋公司製作，其要求華棋
    公司日後有土方清理工程，要交由澤旺公司處理，但華棋公
    司從簽約迄今，都沒未與澤旺公司有土石方清理交易，華棋
    公司並無依發票金額付費給澤旺公司，僅支付發票稅金10萬
    餘元等語（見91年度偵字第19525號一卷第41至42頁）。是
    被告壬○○明知華棋公司與澤旺公司間並無交易行為，卻自
    澤旺公司處取得不實之發票，利用不知情之華棋公司會計陳
    芳玲填入帳冊，並用以虛報進項憑證，以逃漏稅捐等情，自
    堪認定。證人李敏生於原審審理時雖改稱：澤旺公司有承攬
    華棋公司之工程，始開立發票云云，惟證人李敏生於原審審
    理中自承：鄭正義於該次庭期之前天有與其聯絡，並要求證
    人李敏生不要說工程沒有做等情，業如前述，是證人李敏生
    於原審審理時翻異前詞，係受鄭正義之影響所致，且鄭正義
    事後亦已於本院審判中坦承犯行，並經判處有罪確定（見原
    審94年度簡字第107號卷），是證人李敏生於原審審理時之
    證詞自難採信。被告壬○○所辯，與澤旺公司確有交易云云
    ，尚難採信，壬○○為華棋公司負責人，有與旺澤公司負責
    人鄭正義虛偽填製會計憑證，以不當方法逃漏稅捐犯行，亦
    堪認定。
四、被告等行為後，刑法於94年2月2日修正公布，於95年7月1日
    施行。按行為後法律有變更者，適用行為時之法律，但行為
    後之法律有利於行為人者，適用最有利於行為人之法律，現
    行刑法第2條第1項定有明文。刑法第二條本身雖經修正，但
    刑法第2條既屬適用法律之準據法，本身尚無比較新舊法之
    問題，應一律適用裁判時之現行刑法第二條規定以決定適用
    之刑罰法律，核先敘明。又以本次刑法修正之比較新舊法，
    應就罪刑有關之共犯、未遂犯、想像競合犯、牽連犯、連續
    犯、結合犯，以及累犯加重、自首減輕暨其他法定加減原因
    （如身分加減）與加減例等一切情形，綜其全部罪刑之結果
    而為比較（參見最高法院95年度第8次刑庭會議決議）。
    經查：
  (一)刑法關於公務員之規定，於94年2月2日修正公布，於95年7
    月1日施行，修正後刑法第10條第2 項規定：「稱公務員者
    ，謂下列人員：一、依法令服務於國家、地方自治團體所屬
    機關而具有法定職務權限，以及其他依法令從事於公共事務
    ，而具有法定職務權限者。二、受國家、地方自治團體所屬
    機關依法委託，從事與委託機關權限有關之公共事務者。」
    ，而貪污治罪條例第2條關於公務員之規定，配合上開刑法
    公務員規定之修正，於95年5月5 日亦修正貪污治罪條例第
    2條關於公務員之規定，並自95年7 月1 日施行，原第2 條
    關於公務員之規定：「依據法令從事公務之人員，犯本條例
    之罪者，依本條例處斷；其受公務機關委託承辦公務之人，
    犯本條例之罪者，亦同。」修正為：「公務員犯本條例之罪
    者，依本條例處斷。」因此修正後貪污治罪條例第2條關於
    公務員之規定，即應適用修正後刑法第10條第2項公務員定
    義，因修正後刑法規定公務員定義範圍較為具體限縮，本應
    以修正後刑法之公務員規定對被告丁○○有利。
  (二)刑法第33條第5款，於94年1月7日修正、95年7 月1 日施行
    前之規定為：「主刑之種類如左：五、罰金：一元以上」，
    現行刑法之規定則為：「主刑之種類如下：五、罰金：新台
    幣一千元以上，以百元計算之」，而本件被告丁○○、壬○○、乙○○所犯違反貪污治罪條例第4條第1項第5款、第11
    條第2項、商業會計法第71條第1款、稅捐稽徵法第41條之罪
    ，均係得科或得併科新台幣，依修正前或修正後之刑法，該
    罪罰金刑之最高額並無不同，惟依修正前之刑法，最低額為
    銀元一元，若換算為新台幣，為新台幣三元，較修正後刑法
    罰金刑最低為新台幣一千元為低，新舊法比較之結果，以修
    正前之規定較有利於被告。
  (三)刑法第28條雖將「實施」修正為「實行」，惟參照修正理由
    之說明，原「實施」之概念，包含陰謀、預備、著手及實行
    等階段之行為，修正後僅共同實行犯罪行為始成立共同正犯
    。是新法共同正犯之範圍已有限縮，排除陰謀犯、預備犯之
    共同正犯。新舊法就共同正犯之範圍既因此而有變動，自屬
    犯罪後法律有變更，應為新舊法比較適用。比較新舊法結果
    ，適用修正後刑法第28條規定，較有利於被告。
  (四)刑法第31條第1項原規定「因身分或其他特定關係致刑有重
    輕或免除者，其無特定關係之人，科以通常之刑。第31條因
    身分或其他特定關係成立之罪，其共同實施或教唆幫助者，
    雖無特定關係，仍以共犯論。」，現行刑法第31條第1項則
    修正為「因身分或其他特定關係成立之罪，其共同實行、教
    唆或幫助者，雖無特定關係，仍以正犯或共犯論。但得減輕
    其刑。」，經比較新、舊刑法之規定，現行刑法第31條第1
    項新增但書而得減輕無特定關係者之刑，修正後之刑法第31
    條應較有利於被告。
  (五)刑法第56條業經修正刪除，依修正前刑法第56條規定，被告
    所犯詐欺取財罪，因時間緊接，犯構成要件相同之罪名，可
    依連續犯之規定論以一罪。而依修正後刑法刪除第56條之結
    果，被告上開犯行，應依行為次數分論併罰，比較修正前後
    刑法，應以修正前之刑法有利於被告。
  (六)經綜合全部罪刑而為比較結果，本件涉及新舊法比較適用者
    ，新法之規定非有利於被告，揆諸上揭說明，就涉及新舊法
    比較適用事項，應依刑法第2條第1項前段，一體適用被告行
    為時之舊法規定。又刑法第37條褫奪公權之規定亦於94年1
    月7日修正公布，並於95年7月1日施行，按從刑附屬主刑，
    除法律有特別規定外，依主刑所適用之法律（最高法院95年
    第8次刑庭會議決議參照），褫奪公權為從刑之一種，本件
    依修正後刑法第2條第1項之規定就主刑比較結果，應適用修
    正後之法律，已如前述，依從刑附屬於主刑之原則，自不得
    就新舊法予以割裂適用，應一律適用修正後之法律。
五、論罪科刑：
    核被告丁○○所為，係違反貪污治罪條例第4條第1項第5款
    之罪。被告壬○○所為，對於被告丁○○違背職務之行為交
    付不正利益，係犯貪污治罪條例第11條第2項之罪；虛偽登
    載會計憑證，所為係犯商業會計法第71條第1款之罪；身為
    公司負責人以不正方法逃漏稅捐，所為係犯稅捐稽徵法第41
    條、第47條第1款之罪。被告乙○○係犯貪污治罪條例第11
    條第2項之罪。其於調查之時迄偵審中，均自白有交付不正
    利益之事實，雖否認所交付之不正利益與被告丁○○違背職
    務之行為間有對價關係，惟伊既就交付不正利益部分為自白
    ，自得依同條第3項之規定減輕其刑。查被告壬○○、乙○○行為後，貪污治罪條例第11條於92年2月6日修正公布，並
    於同年月8日生效。因增列第2項對於外國、大陸地區、香港
    或澳門之公務員，就跨區貿易、投資或其他商業活動有關事
    項行賄罪之規定，故將原本之第2項移至第3項，並將原本條
    文由「不具第二條人員之身分而犯前項之罪者，亦同」，改
    為「不具第二條人員之身分而犯前二項之罪者，亦同」，就
    本案而言，比較新舊法之規定，修正後之規定並非較有利於
    被告壬○○、乙○○。綜合上述，該二人依修正後刑法第2
    條第1項前段之規定，應適用行為時即修正前之貪污治罪條
    例第2條、第11條第2項規定論處，被告乙○○亦應依同條第
    3項之規定減輕其刑。被告壬○○、乙○○就關於違背職務
    之行為，交付不正利益予被告丁○○之犯行間，有犯意聯絡
    、行為分擔，為共同正犯。被告壬○○、乙○○雖先後數次
    就關於違背職務之行為，交付不正利益予被告丁○○，被告
    丁○○亦多次違背職務，多次收受被告壬○○、乙○○所交
    付之不正利益，惟其仍屬一犯意接續多次行為，侵害一個法
    益，應為接續犯，均屬單純一罪。又澤旺公司之負責人鄭正
    義為商業會計法第4條所定之「商業負責人」，其明知為不
    實之事項，而填製屬會計憑證之澤旺公司發票而涉犯違反商
    業會計法第71條第1款之罪，被告壬○○雖非澤旺公司之負
    責人而與有該身分者共犯商業會計法第71條第1款之罪，仍
    應依修正前刑法第31條第1項之規定以共犯論。其就上開填
    製虛偽發票犯行，與鄭正義、李敏生間，有犯意聯絡、行為
    分擔，為共同正犯。被告壬○○連續多次填製虛偽發票，其
    時間緊接，犯構成要件相同之罪名，應依舊法連續犯之規定
    論以一罪，並加重其刑。再被告壬○○僅係公司法所規定之
    華棋公司負責人，就華棋公司逃漏稅捐之行為僅係代罰之性
    質，檢察官起訴書漏斟酌華棋公司方係納稅義務人，尚有未
    洽，惟該罰則部份，亦係依同條之規定，自無庸為變更起訴
    法條。被告壬○○向澤旺公司購買發票後，利用不知情之陳
    芳玲向桃園縣稅捐稽徵處提出申報，係屬間接正犯。又公司
    為法人，公司負責人為自然人，二者在法律上並非同一人格
    主體。公司負責人為公司之代表，其為公司所為行為，應由
    公司負責。故公司負責人為公司以不正當方法逃漏稅捐，因
    納稅義務人為公司，其所觸犯稅捐稽徵法第41條之罪之犯罪
    或受罰主體，仍為公司，而非公司負責人，僅因公司於事實
    上無從擔負自由刑之責任，基於刑事政策上之考慮，同法第
    47條第1款將納稅義務人之公司應處徒刑之規定，轉嫁於公
    司負責人。是公司負責人依該條款而適用徒刑之處罰，乃屬
    代罰之性質，並非因其本身之犯罪而負行為責任。且按「稅
    捐稽徵法第41條之處罰對象為納稅義務人，同法第47條，則
    將納稅義務人為公司或商號之責任，基於刑事政策之考慮，
    於其應處徒刑範圍，轉嫁於公司或商號負責人，故於此種情
    形而受罰之公司或商號負責人，乃屬『代罰』，其個人因非
    納稅義務人，故無論公司或商號負責人有無犯意，因同法第
    47條規定，仍應予處罰。」（最高法院著有91年度台上字第
    2551號判決參照）。又刑法第55條所規定之牽連犯，必須同
    一人犯一罪而其方法或結果行為另犯他罪名，始克相當；亦
    即必須同一犯罪主體之二個以上犯罪行為間，具有目的與方
    法，或目的與結果之關係，始得從一重處斷。公司負責人為
    納稅義務人之公司以不正當方法逃漏稅捐，既非稅捐稽徵法
    第41條之犯罪或受罰主體，僅依同法第47條第1款之規定，
    代替公司受徒刑之處罰，自與其本身為犯罪主體所犯其他罪
    名間，不具牽連犯關係，且公司又非如自然人有犯罪意思，
    與共同正犯須二人以上對於犯罪有意思聯絡之觀念不相容。
    故非公司負責人參與公司上述各種犯罪之實施，亦不能依刑
    法第31條以共同正犯論（各詳最高法院84年度台非字第122
    號判決、88年度台非字第149號判決、91年度台上字第3130
    號判決）。故被告壬○○之辯護人為壬○○辯稱：壬○○縱
    有開立不實發票逃漏稅捐，二者間亦有方法結果之牽連關係
    云云，尚難採取。從而被告壬○○為華棋公司負責人，被告
    壬○○所犯前揭行為時貪污治罪條例第11條第2項之罪、商
    業會計法第71條第1款及稅捐稽徵法第41條、第47條第1款之
    罪間，犯意各別，行為亦殊，應予分論併罰。
六、原審就被告丁○○違背職務收受不正利益，被告壬○○、乙○○對公務員關於違背職務之行為交付不正利益，被告壬○○開立不實會計憑證逃漏稅捐之行為，予以論罪科刑，固非
    無見，惟(一)公訴意旨認被告丁○○涉犯貪污治罪條例第4條
    第1項第5款、刑法第213條之罪，依起訴書之犯罪事實欄(一)
    、(二)所載，被告丁○○因違背職務收受賄賂、不正利益與被
    告壬○○、乙○○違法設立土資場間有價關係，依起訴書之
    犯罪事實欄(三)所載，被告丁○○於土資場成立後，所犯於公
    文書上為登載不實之犯行，係因被告甲○○施壓所致，顯與
    前開違背職務收受賄賂行為，分別基於不同犯意所致，被告
    丁○○所犯上開二罪，應分別為有罪、無罪之諭知，原審認
    檢察官起訴被告丁○○所犯上開二罪間有方法結果之牽連關
    係（參見原審判決第32頁），尚有未洽。(二)被告乙○○自調
    查時起迄偵審中即自白有交付被告丁○○不正利益，原審漏
    未依被告乙○○行為時之貪污治罪條例第11條第3項減輕其
    刑，亦有未洽。(三)被告壬○○、乙○○對公務員關於違背職
    務之行為交付不正利益之犯行為共同正犯，被告壬○○與鄭
    正義、李敏生間，係共同基於概括犯意之聯絡，連續多次為
    開立不實會計憑證之犯行，原審於被告壬○○此部分之有罪
    主文、犯罪事實、論罪，未就上開事項為記載，均有違誤。
    (四)中華民國96年罪犯減刑條例業經公布，並自96年7月16日
    起施行，被告壬○○、乙○○所犯上開罪行，犯罪時間在96
    年4月24日以前，合於減刑條件，原審未及審酌適用該條例
    予以減刑，容有未洽。被告丁○○、壬○○、乙○○三人上
    訴就本院判處有罪之部分，猶執前詞否認犯行，檢察官上訴
    謂量刑過輕，雖均無理由，惟原判決既有上開可議之處，仍
    屬無可維持，應由本院將原判決關於被告三人此部分，連同
    被告壬○○、乙○○之定執行刑一併撤銷改判。爰審酌被告
    丁○○身為國家公務人員，竟未能克盡職責，貪圖利益而收
    受不正利益，違背職務之程度、所收取不正利益為無償之餐
    飲，被告壬○○、乙○○為求私利而以交付不正利益之方式
    ，誘使公務員違背職務，藐視法紀，心態可議，壬○○為逃
    漏稅賦，虛偽開立發票、逃漏之稅款數額暨上開三人犯罪動
    機、目的、手段、所生之危害等一切情狀，分別量處如主文
    所示之刑，並依貪污治罪條例第17條之規定，分別諭知褫奪
    公權。檢察官另就被告丁○○所收受之不正利益，請求依貪
    污治罪條例第10條第1項、第2項追繳沒收，惟貪污治罪條例
    第10條規定應予追繳沒收者，係以被告貪污所得之財物為限
    ，而「不正利益」既無明文規定，自不能包括在內（最高法
    院著有74年台上字第1355號判例要旨參照），而被告丁○○
    係收受不正利益，自無從為追繳沒收之諭知，附此敘明。
七、被告壬○○、乙○○之犯罪時間，在96年4月24日之前，符
    合依中華民國96年罪犯減刑條例第2條第1項第3款之規定，
    各將原宣告之有期徒刑減為二分之一，惟同條例第14條之規
    定，褫奪公權期間不得少於1年，故被告壬○○、乙○○褫
    奪公權之從刑部分期間仍為1年。再按關於定應執行刑之規
    定，修正前刑法第51條規定：「數罪併罰，分別宣告其罪之
    刑，依左列各款定其應執行者：」，其中第5款規定：「宣
    告多數有期徒刑者，於各刑中之最長期以上，各刑合併之刑
    期以下，定其刑期。但不得逾二十年。」；修正後刑法第51
    條第5款規定：「宣告多數有期徒刑者，於各刑中之最長期
    以上，各刑合併之刑期以下，定其刑期。但不得逾三十年。
    」，比較結果，修正後刑法並非較有利於行為人，亦即以行
    為時之舊法為有利於行為人（參照最高法院95年度第八次刑
    事庭會議決議五之1）。爰依修正前刑法第51條第5款之規定
    ，定被告壬○○之應執行刑。末查被告乙○○經減刑後，所
    宣告者為六月以下有期徒刑，依其行為時之刑法第41條第1
    項前段規定：「犯最重本刑為5年以下有期徒刑以下之刑之
    罪，而受6個月以下有期徒刑或拘役之宣告，因身體、教育
    、職業、家庭之關係或其他正當事由，執行顯有困難者，得
    以1元以上3元以下折算1日，易科罰金。」，上開易科罰金
    折算標準，並依被告行為時之罰金罰鍰提高標準條例第2條
    前段（現已刪除，下稱修正前罰金罰鍰提高標準條例第2條
    ）規定，就其原定數額提高為100倍折算1日，則被告行為時
    之易科罰金折算標準，應以銀元100元以上300元以下折算1
    日，經折算為新臺幣後，應以新臺幣300元以上900元以下折
    算1日；被告行為後之修正後刑法第41條第1項前段則規定：
    「犯最重本刑為5年以下有期徒刑以下之刑之罪，而受6個月
    以下有期徒刑或拘役之宣告者，得以新臺幣1,000元、2,000
    元或3,000元折算1日，易科罰金。」，經比較修正前後之易
    科罰金折算標準，以適用被告乙○○行為時之修正前刑法第
    41條第1項規定，並同時引用被告行為時之修正前罰金罰鍰
    提高標準條例第2條之規定，較有利於被告，則應依修正後
    刑法第2條第1項前段，適用修正前刑法第41條第1項前段規
    定，定其易科罰金之折算標準。
八、公訴意旨另認：被告丁○○基於違背職務收受賄賂之犯意，
    被告壬○○、乙○○基於對被告丁○○關於違背職務之行為
    交付賄賂之犯意，違背華棋公司對伊等任用之意旨，在華棋
    公司土資場啟用後，於90年2月10日壬○○開車載送乙○○
    ，並搭載不知情之股東褚祥泰二人，赴桃園市○○路被告丁○○住處附近，交付6萬元行賄款予被告丁○○收受。因認
    被告壬○○、乙○○共同涉犯行為時貪污治罪條例第11條第
    2項、第1項之非公務員對公務員關於違背職務之行為交付賄
    賂罪及犯刑法第342條第1項之背信罪。被告丁○○涉犯貪污
    治罪條例第4條第1項之違背職務收賄罪。公訴人認被告壬○○、乙○○、丁○○涉有上開犯行，無非以被告乙○○、證
    人褚祥泰之調查筆錄、壬○○於華棋土場扣押物DREAM COME
    TURE筆記本第4頁記載：「請松哥六萬元。」等為主要論據
    。
  (一)按犯罪事實應依證據認定之，無證據不得推定其犯罪事實；
    又不能證明被告犯罪者，應諭知無罪之判決，刑事訴訟法第
    一百五十四條第二項、第三百零一條第一項分別定有明文。
    而所謂認定犯罪事實之證據，係指足以認定被告確有犯罪行
    為之積極證據而言，該項證據自須適合於被告犯罪事實之認
    定，始得採為斷罪資料，又苟未能發現相當證據或證據不足
    以證明，自不能以推測或擬制之方法，以為裁判基礎，故被
    告否認犯罪事實所持之辯解，縱屬不能成立，仍非有積極之
    證據足以證明其犯罪行為，不能遽為有罪之認定，此觀諸最
    高法院29年上字第3105號、40年台上字第86號及30年上字第
    1831號判例要旨自明。
  (二)訊據被告丁○○、壬○○、乙○○均堅詞否認有何收賄及行
    賄之犯行。被告丁○○辯稱：伊住處在大業路，被告壬○○
    在春日路下車，不可能在數分鐘內來回，交付上開賄款予伊
    等語。雖被告乙○○於91年5月28日調查時供稱：「請松哥
    六萬元」，即在去年農曆年間，壬○○開車載我到桃園市○○路附近，壬○○稱有事下車，隔天壬○○才向我表示，是
    丁○○賭博輸錢，向壬○○要了6萬元清償賭債，壬○○當
    天就送現金過去，而壬○○記載該筆6萬元支出日期為90 年
    2月10日約在農曆年間等語（參見91年度偵字第6869號卷一
    第135頁）。褚祥泰於92年7月18日調查時證稱：九十年農替
    年間，確有乙○○所言之事，是壬○○停車後，拿了裝有6
    萬元小公文袋走入巷子，留在車上的乙○○告訴我的等語（
    參見91年度偵字第19252號卷三第168頁）。惟被告壬○○辯
    稱：90年2月10日，因為當時開銷大，遂欺騙被告乙○○及
    褚祥泰，謊稱係要將該筆款項交與被告丁○○，事實上伊僅
    係下車去上廁所，並無將錢交與被告丁○○等語，而被告乙○○於原審審理時亦證稱；當日我並未見到被告丁○○，係
    被告壬○○自行下車，並說要將六萬元交與被告丁○○，被
    告壬○○下車不久後便返回車上等語（見原審卷三95年5月
    26 日審判筆錄第6頁），是被告乙○○、證人褚祥泰並未親
    眼目睹被告壬○○確有將六萬元交與被告丁○○，自難以渠
    二人之證述，認被告壬○○確有交付6萬元予被告丁○○。
    況若被告壬○○當日確有將金錢交與被告丁○○，雙方見面
    亦應會稍作寒暄，被告乙○○卻證述，被告壬○○下車不久
    後便返回車上，是被告壬○○辯稱：該次係伊向被告乙○○
    等謊稱等語，應認可信。至扣案筆記本之記載係被告壬○○
    個人之記載，而壬○○已否認上開記載之真實性，自難僅以
    上開記載認被告壬○○有交付6萬元予被告丁○○。此外復
    查無其他證據足認被告壬○○有交付任何金錢與被告丁○○
    ，是檢察官所舉證據尚不足為認定被告丁○○、壬○○、乙○○間有何收賄及行賄犯行。
  (三)按背信罪之成立，以處理他人事務之人，有圖自己或第三人
    得不法利益，或圖加損害於本人之意思，而故為違背其任務
    之行為為要件（最高法院22年上字第3537號判例要旨參照）
    。檢察官起訴書認被告壬○○、乙○○涉犯刑法第342條之
    背信罪，經查，被告壬○○、乙○○雖犯有前述交付不正利
    益犯行，惟伊等之目的均係為使華棋公司得以順利營業，雖
    方法觸犯法律，惟主觀上難認伊二人有何圖自己或第三人之
    不法利益，或圖加損害於本人之意思，參諸前揭判例要旨，
    自與背信罪之構成要件不合。
  (四)公訴意旨就其所起訴被告丁○○、壬○○、乙○○所涉上開
    犯行間之關係未加敘明，依起訴書所載被告上開應諭知無罪
    之部分與前揭業經論罪科刑之部分：1.被告丁○○所涉上開
    收受6萬元賄賂之行為，與其前揭論罪科刑之對於違背職務
    之行為，收受不正利益之犯行間，為單純一罪，就丁○○所
    涉此部分犯行不另為無罪之諭知。2.被告壬○○、乙○○所
    涉上開交付6萬元賄賂與被告丁○○之行為，與前揭論罪科
    刑之關於違背職務之行為，交付不正利益予被告丁○○之犯
    行間，為單純一罪。3.被告壬○○、乙○○所涉上開背信行
    為與前揭論罪科刑之關於違背職務之行為，交付不正利益予
    被告丁○○之犯行間，有舊法第55條後段方法目的之牽連犯
    關係，屬裁判上一罪，均不另為無罪之諭知。
乙、無罪部分：
一、公訴意旨略以：
  (一)被告甲○○係任期87年3月至91年2月之第13屆桃園縣議員有
    審查桃園縣政府之預算、決算、議案，及就桃園縣政府首長
    官員之政策質詢之權。89年3月間，甲○○獲悉華棋公司以
    桃園縣觀音鄉○○段161等地號共23筆土地（詳如事實欄所
    載，總面積1萬五千七百八十七公尺），向桃園縣政府申請
    設置土資場，乃經友人戊○○引介與華棋公司負責人，即被
    告壬○○、股東即被告乙○○結識，以其桃園縣縣議員身份
    具審議桃園縣政府預算案職權，與被告壬○○、乙○○約定
    提供華棋公司百分之10股份為報酬，以為協助取得桃園縣政
    府核准營建剩餘土石方資源堆置轉運處理場設置、啟用。甲○○基於圖利之犯意，明知前開161、161之2、162之3、165
    之2、166之3、1 66之4、166之6、166之7等地號土地，使用
    分區及編定為「都市計畫住宅區」之面積共計0.7510平方公
    尺，占申請土資場面積二分之一，其中164-7（起訴書誤為
    166-7）地號土地屬國有土地，管理者為財政部國有財產局
    ，面積114平方公尺，由被告甲○○陸續向主管機關桃園縣
    政府之工務局建管課承辦人被告丁○○關說前開申設案，並
    引介被告壬○○、乙○○與之認識。
  (二)被告辛○○為華棋公司副總經理，被告庚○○（原名褚繼文
    ）係該公司副總經理助理，被告丙○○係該公司顧問。華棋
    土資場於89年12月14日獲准啟用後，被告壬○○、辛○○、
    褚繼文等（95年7月27日論告書認起訴書犯罪事實欄漏載被
    告乙○○、丙○○）明知前開桃園縣政府核准啟用函說明第
    四點「核准剩餘土石方最大暫存容量92400立方公尺，最大
    年轉運量720000立方公尺，堆置高度不得超過10公尺，請依
    核准容量收受營建工程剩餘土石方，並由場地管理單位簽發
    處理憑證，且於每月5日統計土石方處理種類及數量，除報
    請本府備查外，並依規定上網登錄」之規定，亦知應遵循「
    營建剩餘土石方處理方案」暨「台灣省營建工程剩餘土石方
    處理及資源堆置場設置管理要點」作業，填具「桃園縣剩餘
    土石方資源堆置轉運場進場處理憑證」（以下簡稱棄土憑證
    ）四聯單，第一聯由華棋土資場留存，第二聯由承運單位留
    存，第三、四聯由承運單位轉交工程承造單位留存之土石方
    處理方針規定，竟自89年12月28日起，在華棋土資場無分類
    、處理、篩選營建剩餘土石方之機具設備條件下，以販售每
    立方米65元至85元不等單價之棄土憑證牟利，並連續開立前
    開棄土憑證第四聯暨簽定剩餘土石方收容處理契約書予嘉承
    營造、長欣營造、寶泉營造、尚禹營造、福昇營造、佳邦營
    造、廣福營造、鑫城營造、協昇營造、宜坤營造等營建公司
    ，而各公司之實際建築工程及公共工程產生之剩餘土石方則
    未清運至華棋土資場處理；前開營建業者持以製作工程施工
    計劃說明書，填載工程廢土量、填土地點為華棋土資場字樣
    ，併建築工程開工報告書陳報桃園縣政府各工程主管單位，
    使各單位承辦公務員以不實之棄土憑證所載至華棋土資場處
    理之不實事項，據以核准各承攬營建工程或公共工程開工證
    明，而成為各該管職務上所掌公文書；被告壬○○、辛○○
    、丙○○、褚繼文等（95年7月27日論告書認起訴書犯罪事
    欄漏載被告乙○○），復為求虛應有關土資場使用管理規定
    ，營建工程之土石方管理資料，應定期報送土資場管理之主
    管機關備查，遂基於共同之概括犯意聯絡，於其等業務上應
    每月製作之華棋土資場90年1月份至12月份「土資場開立（
    出具）預先收容土石方承諾證明月報表（土資場每月預定收
    土量）」、「土資場開立（出具）實際處理土石方憑證月報
    表（土資場每月實際收土量）」、「土資場開立（出具）實
    際轉運再利用土石方憑證月報表（土資場每月轉運再利用量
    ）」、「土資場營運月報表（土資場每月營運總表）」，登
    載虛偽不實每月營運數量，並分別向內政部營建署、桃園縣
    政府提出申報而行使之，已足以生損害於內政部營建署及桃
    園縣政府對於轄區內剩餘土石方之追蹤查核。並使知情之桃
    園縣政府工務局建管課被告丁○○及其他不知情之其他承辦
    人員，依上開由被告壬○○等所提出之不實營運記錄申報表
    ，核對及計算前開嘉承營造等10家營建公司申請案產生營建
    剩餘土石方量後簽報核可歸檔，而成為該管職務上所掌之公
    文書，亦足生損害於桃園縣政府對於營建剩餘土石方稽查管
    理之正確性。惟桃園縣政府工務局建管課約僱人員己○○於
    核對華棋土資場所陳報前開月報表，及桃園縣境各營建工程
    開工申請案所載營建剩餘土石方流向管制，製作「華棋土資
    轉運進出表」時，發現華棋土資場土石方進場數量申報不實
    ，乃於華棋公司90年4月4日90華棋土營字第004號函報月報
    表之函文上，簽報予被告丁○○，並以桃園縣政府工務局90
    年4 月30日桃縣工建字第1472號函示華棋公司，對所報土資
    場3月份月報表不准核備云云；迄90年10月4日華棋公司以90
    華棋土營字第001號函報90年9月份申報處理土石方月報表，
    再經桃園縣政府工務局約僱人員陳芳晏簽註「本月報表已登
    錄，現暫存量尚餘6637立方米，本案擬請許技士（丁○○）
    函復」，被告丁○○竟置之不理。期間被告壬○○等竟持續
    販售「桃園縣剩餘土石方資源堆置轉運場進場處理憑證」，
    申報不實月報表，然唯恐所申報月報表超出核准暫存量，被
    告甲○○對於土資場之設置及管理等非其主管或監督事務，
    仍違背宣誓條例第6條第1款所定「代表人民依法行使職權，
    不營求私利」，及公務員服務法第6條「公務員不得假借權
    力，以圖本身或他人之利益」等法令，明知華棋土資場取得
    台灣高速鐵路股份有限公司C210標公共工程剩餘土石方堆置
    案，其處理量已超出華棋土資場獲准最大暫存量限制，仍再
    以縣議員身份直接或以電話分別向當時之桃園縣政府工務局
    長范振成、專員蔡宗烈、課長古沼格施壓，並與被告壬○○
    、乙○○及華棋土資場員工親赴被告丁○○辦公室，要求不
    予核列管制華棋土資場填土整地二萬立方米用土，以獲取華
    棋土資場更大暫存量；被告丁○○亦就業務上知悉華棋土資
    場90年11月份、同年12月份及91年1月份月報表分別申報收
    納高速鐵路210標之公共工程剩餘土石方32142立方米、5470
    1立方米及43739立方米，已超過核准之最大92400立方公尺
    暫存量，卻將華棋土資場陳報之90年10（90年11月5日文號
    ：90華棋土營字第011號，桃園縣政府90年11月6日收文局號
    4098）至91年3月份間之月報表不再附卷簽辦，亦未依桃園
    縣政府前開啟用函（89府工建字第254107號）說明欄第四項
    規定公告撤銷許可處分，違反該府管理所轄剩餘土石方處理
    場之規定，致華棋公司總計販售33萬9523立方米廢棄土石方
    憑證，從中獲取不法利益達2261萬2769元，被告甲○○因而
    陸續獲得花瓶（價值28萬元）、金項鍊（價值18000元）、
    支票50萬元等，總計80萬5000元以上之不法利益。
  (三)因認被告甲○○涉犯貪污治罪條例第6條第1項第5款之罪嫌
    ，被告甲○○、壬○○乙○○、辛○○、褚繼文、丙○○
    共犯刑法第216條、第215條、第214條（起訴書誤載為第213
    條，業經檢察官於95年7月27日，以論告書更正）之罪嫌，
    被告丁○○涉犯刑法第213條之罪嫌云云。
二、公訴人認被告等涉有上揭犯行之證據：
  (一)被告甲○○涉犯貪污治罪條例第6條第1項第5款之罪嫌，無
    非以：(1)證人丁○○、乙○○、壬○○、辛○○、陳芳玲、
    梁春梅於調查中之證述；(2)華棋土資場扣押物之5號「APPOI
    NT' 98筆記本」第6頁，89年6月份支出記錄上記載：「花瓶
    美議員280000」、16號「華棋實業有限公司支出表」（89.
    12.14-90.07.31）乙冊，90年6月份支出記載：「90.6.6三
    條金項鍊25000元。」、13號之全國砂石廠票號0000000支票
    （到期日90年12月15日）影本。(3)通訊監察譯文等為主要論
    據。
  (二)被告甲○○、壬○○乙○○、辛○○、褚繼文、丙○○共
    犯刑法第216條、第215條、第214條之罪、被告丁○○涉犯
    刑法第213條之罪嫌，無非以：(1)辛○○、褚繼文、乙○○
    、壬○○、上開10家營造廠商負責人於調查中之證述、(2)通
    訊監察錄影帶、(3)通訊監察譯文、(4)華棋土資場申報90年11
    、12月、91年1月之收土申報表影印本三紙、(5)華棋土資場
    扣押之4號「契約認證登記簿」乙本、22號：「華棋實業有
    限公司與桃園縣政府工務局往來公文」乙冊、(6)桃園縣政府
    管制華棋土資場月報表案卷正本一冊、(7)華棋土資場開立之
    「桃園縣剩餘土石方資源堆置場進場處理憑證」、剩餘土石
    方收容處理契約書、開立予上開營造廠商之統一發票影本十
    二紙、(8)前開廠商申請開工文件。
三、按犯罪事實應依證據認定之，無證據不得推定其犯罪事實；
    又不能證明被告犯罪者，應諭知無罪之判決，刑事訴訟法第
    一百五十四條第二項、第三百零一條第一項分別定有明文。
    而所謂認定犯罪事實之證據，係指足以認定被告確有犯罪行
    為之積極證據而言，該項證據自須適合於被告犯罪事實之認
    定，始得採為斷罪資料，又苟未能發現相當證據或證據不足
    以證明，自不能以推測或擬制之方法，以為裁判基礎，故被
    告否認犯罪事實所持之辯解，縱屬不能成立，仍非有積極之
    證據足以證明其犯罪行為，不能遽為有罪之認定，此觀諸最
    高法院29年上字第3105號、40年台上字第86號及30年上字第
    1831號判例要旨自明。
四、訊據被告均矢口否認有上揭犯行，伊等辯解如下：
  (一)被告甲○○辯稱：50萬元係90年11月間，伊競選連任時因經
    費不足，向壬○○所借，上開借款與伊接受壬○○陳情間，
    並無對價關係。至壬○○或乙○○於戊○○住處表示要提供
    華棋公司百分之10股份為報酬之說，伊並不知情，實際上亦
    未取得。而花瓶係伊以12000元向太平洋陶瓷公司購買，且
    根本無25000元金項鍊之事，被告之辯護人為被告辯稱：被
    告係個人接受壬○○私下陳情，並非代表議會接受壬○○之
    人民請願案，與職務上行為無涉。其行為與貪污治罪條要件
    不符等語。
  (二)被告丁○○辯稱：華棋土石場之土石進場申報，係由建管課
    之約雇人員己○○負責管制並登錄，並非伊之權責，且建管
    課從未同意備查，伊自不可能將之登載成為公文書等語。
  (三)被告壬○○、辛○○均辯稱：華棋陳報予縣政府之公文都被
    丁○○及收件小組搞丟，因此華棋實製作之月報表就與桃園
    縣政府之管制量不符，且經縣政府人員書面審查不符後，即
    未曾被核准備查，亦不致對內政部及縣府就轄區內剩餘土石
    方之管制查核造成損害等語。
  (四)被告乙○○辯稱：伊與月報表登載業務無關。
  (五)被告庚○○辯稱：伊於90年4月間土資場開始營運後，始至
    華棋公司任職，擔任該公司副總經理辛○○之助理，均聽命
    於辛○○，未參與該公司決策，所有呈報資料均係辛○○提
    供，伊不知是否屬實等語。
  (六)被告丙○○辯稱：公訴人引為伊涉案證據之監聽譯文，雖顯
    示伊對華棋公司業務有相當之瞭解，但伊並未參與該公司業
    務，且依扣案之華棋公司卷證或呈報桃園縣政府之月報資料
    ，均無任何伊參與作業之證明，實無證據證明伊涉案等語。
五、經查：
  (一)被告甲○○涉犯貪污治罪條例第6條第1項第5款之罪部分：
  1.收受50萬元支票部分：
    依證人陳芳玲、壬○○、乙○○、梁春梅於調查時之證述及
    上開全砂石場簽發之50萬元支票，固足認被告甲○○有收受
    上開支票，被告甲○○對此亦不爭執，堪認為事實。是爭點
    在於被告甲○○收受上開支票之理由為何。查：
  (1)證人壬○○於91年4月4日調查時固證稱：我在90年10月間曾
    向全國砂石場管理人「阿連」借了一張50萬元支票，該支票
    由乙○○拿取後交給我，我再拿去甲○○服務處給甲○○本
    人，就是為了感謝他對我們公司所做的服務，並以此贊助他
    競選連任議員，此外沒有給甲○○其他好處（見90年度他字
    第766號卷第211頁）。惟渠於同日檢察官偵查時證稱：有借
    李議員50萬元，他說開會領錢會還，沒有談到利息，後來我
    找全國砂石場借，未算利息。與在調查局所言不同，係我心
    裡想要給他競選經費，但未告訴他（見同前卷第287頁背面
    ）。
  (2)證人乙○○於91年4月4日、同年5月28日調查時均證稱：蔡
    忠曾在90年11月間，向我表示甲○○因競選經費不足，臨時
    借款50萬元，個人身上沒有餘錢，就向任職全國砂石場之林
    文龍商調金錢，後來就以全國砂石場支票交給壬○○，壬○○再交給甲○○（見90年度他字第766號卷第218頁背面、28
    3頁背面，91年度偵字第6869號一卷第136頁面）。
  (3)是依上開證人壬○○、乙○○所證可知：90年11月間因被告
    甲○○競選連任時欠缺經費，故向壬○○借款，壬○○告知
    乙○○後，由乙○○向全國砂石場調借50萬元支票予壬○○
    轉交甲○○。當時與甲○○直接觸之人為壬○○，是乙○○
    對於甲○○借款理由，亦係聽聞自壬○○，而乙○○於調查
    時證述之交付金錢原因與壬○○於偵查時所證相符，是壬○○於調查時所證，渠交付金錢予甲○○係基於對甲○○服務
    之感謝，即不可採，是尚無證據認被告甲○○收受壬○○所
    交付之50萬元，係為接受壬○○請託之對價。
  2.約定給付華棋公司百分之10股份部分：
    證人戊○○於原審審理時證稱：因為乙○○要設置土資場跟
    桃園縣的人不熟，我就介紹甲○○給乙○○認識。就有關華
    棋土資場的設立請甲○○幫忙，沒有提到要給李議員何好處
    。89年3、4月間，在乙○○請我要甲○○去叫壬○○換負責
    人的時候，乙○○沒有跟我提過要給甲○○好處。在乙○○
    、壬○○要申請華棋土資場設立過程中，也沒有聽說過乙○○說要給甲○○什麼好處。但後來有聽說乙○○很累不想做
    ，想把它自己的股份賣掉，乙○○覺得對甲○○不好意思，
    因為甲○○幫了很多忙都沒有什麼報酬，她是有跟我說若真
    的賣掉的話，她會給一些報酬給甲○○。沒有聽過乙○○或
    壬○○要給甲○○華棋土資場百分之10股份，乙○○是有在
    電話中說，若把她的股份賣掉後，會拿一些錢來報答甲○○
    ，沒有提到金額。就乙○○有無具體提到說若賣掉股份後，
    要給甲○○壹仟萬元之事沒有印象。她有提到說甲○○幫很
    多忙。我沒有無把乙○○跟我說要給甲○○的好處的事情跟
    甲○○說，但乙○○有沒有說我不清楚（見原審卷二93年8
    月18日審判筆錄第32-37頁）。且證人乙○○於原審審理時
    證稱：甲○○不是華棋公司股東，未參與公司業務之執行，
    就公司經縣府核准最大暫存量及運轉量應該不太清楚。我有
    跟我朋友說過要給李百分之10股份做報酬，但沒有跟甲○○
    提到（見原審卷三95年5月26日審判筆錄第4）。依上開證人
    所證，要給予甲○○百分之10之股份，僅係乙○○個人的想
    法，並非乙○○、壬○○與被告甲○○之約定。
  3.有無違背法令向公務員丁○○、范振成、蔡宗烈、古沼格、
    施壓：
  (1)證人乙○○於原審審理時證稱：是我們拜託李議員去幫忙，
    因為老百姓去跟丁○○講他不理，只好拜託李議員。至於二
    萬米回填土，是去找丁○○，也有找甲○○（見原審卷三95
    年5月26日審判筆錄第10、17頁）。
  (2)證人范振成於原審審理時證稱：我於89年6月1日擔任桃園縣
    政府工務局局長，在公務員的立場上，我沒有感覺到華棋土
    資場案有受到任何人的關說、關切。甲○○有關心本案，也
    有到縣政府來，他說這個案子有申請了，土石方月報表有很
    長時間建管課都沒有同意備查，他是說土資場照規定申報，
    為何建管課都不同意備查。我一般處理方式會找承辦人員或
    課長來問。本案我是打電話給朱惕之課長問他為何有此情形
    （見原審卷二93年9月6日審判筆錄第46- 47頁）。再證稱：
    91年8月8日調查時證稱：90年11月30日所監聽到我與甲○○
    的談話，是甲○○以電話關心華棋土資場設置核准進度，是
    因為議員是民意代表，以為民服務為職責，他以電話關心這
    個案子，我們工務局會依法處理。有關華棋土資場設立核准
    ，甲○○沒有要求縱使土資場不能核准，你們也要核准，亦
    無做過違背法令的要求（見原審卷四95年6月23日審判筆錄
    第8-9頁）。
  (3)證人蔡宗烈於原審審理時證稱：於89至91年間擔任工務局副
    局長約3年，有經手承辦華棋土資場設立案件。認識當時之
    縣議員甲○○，針對華棋的設置核准前後，甲○○有來瞭解
    進度，有要求要辦快一點，但我按照法定程序處理。甲○○
    當時是拿外縣市處理辦法來給我，惟係針對華棋個案還是桃
    園縣通案我忘記了（見原審卷二93年9月6日審判筆錄第31、
    36、41頁）。
  (4)證人古沼格於原審審理時證稱：我於88年2月至90年3月擔任
    工務局建管課課長。甲○○有為了這個案子，當面或用電話
    等其他方式找過我，甲○○針對華棋案沒有無特別要求，我
    們所負責的是程序而已，是否核准不是由我們決定（見原審
    卷二93年9月6日審判筆錄第5、12頁）。再證稱：我有於91
    年8月9日調查時稱：甲○○曾親自到我工程隊辦公室詢問有
    關華棋土資場土石方整地的問題，甲○○確實曾經關心土資
    場的問題。古沼格並否認乙○○所稱，在會勘啟用當日曾口
    頭允許華棋土資場，另給二萬立方米的回填土石量，後來是
    故意刁難，認為他們的月報表不符等情，古沼格證稱：土資
    場的進土量多少應該要在計劃書載明申請核可，不可能私下
    私相授受（見原審卷四95年6月23日審判筆錄第10頁）。
  (5)依上開證人所證觀之，僅能證明被告甲○○有因華棋申設土
    資場之案件找承辦人員關切審查進度及土資場每月之報表核
    備情形，並無證據顯示被告基於縣議員得以監督縣府之職權
    ，違背法令行事。雖監聽譯文顯示，被告壬○○、乙○○曾
    於電話中表示，要叫李議員施壓或在議會中質詢，惟依上開
    證人之證言及檢察官所舉之證據，均不足以證明被告甲○○
    確有因證人壬○○、乙○○之請託而為違背法令、違背縣議
    職權之事。
  4.收受價值28000元花瓶部分：
    華棋土資場扣押物編號五：APPOINT' 98筆記本第6頁，89年
    6月份支出記錄上固有「花瓶美議員280000」之記載。惟：
  (1)證人乙○○於91年4月4日調查時證稱：我從未贈送任物品予
    甲○○議員，惟渠曾向我購買一對花瓶，並向我借50萬元。
    約於89年間，甲○○向我提及渠想購買一對大型擺設用花瓶
    ，因我與先生有共同經太平洋陶瓷批發公司  故我告知甲○○可以較便宜之價格賣給他，而後甲○○即前往該公司挑選
    花瓶，甲○○挑選一對青瓷花瓶，訂價約二萬餘元，但我以
    成本價一對13000餘元賣給甲○○，之後由該公司運至甲○○住處，我遂將收據交給壬○○，壬○○則付該筆花瓶款項
    給我（見90年度他字第766號卷第218頁）、於91年5月28 日
    調查時證稱：「89年6月花瓶美議員280000」字樣，我不知
    壬○○為何會作如此登載。我確實有至台北縣鶯歌鎮購買花
    瓶多只，總計約16萬元，分別送給友人  但是只有其中一對
    是交給甲○○，而且壬○○曾告知我，甲○○有把花瓶費用
    交給壬○○（見91年度偵字6869號一卷第136頁背面）。於
    原審審理時證稱：當初我買一整批的花瓶，買來是要送人家
    ，我再全部跟我小叔史萬仁結帳。但是其中包括甲○○向我
    買的花瓶是12000多元，91年度偵字第686 9號二卷第26頁照
    片上的花瓶，就是甲○○跟我們買的那對花瓶（見原審卷三
    95年5月26日審判筆錄第4頁）。
  (2)證人壬○○於91年4月4日偵查時證稱：證據五記載「花瓶送
    議員」，是我寫來騙股東的，他是向乙○○的小叔在鶯歌工
    廠買的，一支6000元，二支12000元（見90年度他字第766號
    卷第286頁）。91年4月25日偵查時證稱：送議員花瓶之錢我
    有經手，李議員拿12000元給我，我再拿給乙○○，未有收
    據（見91年度偵字第6869號一卷第73頁）。91年5月27日調
    查時證稱：我所登載「89年6月花瓶美議員280000」字樣，
    是我和我的業務人員在酒家喝酒消費，作前開記載，純粹為
    了報銷。因前開筆記本是我用以向乙○○報銷的專用本子，
    本子中所有花費都由乙○○支出（見91年度偵字6869號一卷
    第118頁背面、第119頁）。於原審審理時證稱：筆記本記載
    花瓶28萬元，是因為當時的股東天天在監督，我寫這個是給
    他們看，其實是付酒帳的。照片中的花瓶是我載甲○○、乙○○到乙○○先生的弟妹開的店去買的，甲○○有付錢，他
    好像是付了12000元左右，91年度他字第766號卷第177頁之
    筆記上所載「89年6月花瓶美議員280000」，不是這個花瓶
    的支出。至91年度偵字第19525號二卷第246頁之華棋公司支
    出表上記載號支出花瓶、金項鍊，是我叫會計做起來給股東
    看的  因為當時股東有在醞釀奪回我的經營權等語（見原審
    卷三95年5月19日審判筆錄第9頁、16頁）。
  (3)證人吳碧川於原審審理時證稱：我店裡面價格最高的花瓶一
    對差不多是2、3萬元，甲○○購買的花瓶，是低於成本價2
    、3萬元出售的，並無起訴書所指之價值28萬元之花瓶（見
    原審卷四95年7月21日審判筆錄第5-7頁）。
  (4)足認上開筆記本內所載89年6月花瓶美議員280000」，並非
    甲○○收受壬○○、乙○○贈送之價值28萬元花瓶之意，自
    難僅憑上開記載而認被告甲○○有起訴書所載，獲得價值28
    萬元花瓶之不法利益。
  5.收受三條金項鍊25000元部分：
    華棋土資場扣押物編號十六：華棋實業有限公司支出表（89
    .12.14-90.07.31）乙冊，90年6月份支出記載：「90.6.6三
    條金項鍊25000元。」。惟查：證人壬○○於91年4月11日偵
    訊時證稱：「90.6.6三條金項鍊25000元。」是給一個小包
    商是開怪手的，有雇他在外面做15天，忘了姓名（見91年度
    字第6869號一卷第29頁）。於91年5月27日調查時證稱：「9
    0.6.6三條金項鍊25000元。」是乙○○製作的支出明細，要
    問乙○○中所有花費都由乙○○支出。（見91年度偵字6869
    號一卷第同卷第120頁）。於原審審理時具結證稱：花瓶、
    金項鍊之支出是做給股東看的（參見原審卷三95年5月19日
    審判筆錄第16頁）。證人乙○○於原審審理時結證稱：甲○○非華棋公司股東，有給甲○○金項鍊祝其生小孩，但金額
    不到18000元（參見原審卷三95年5月26日審判筆錄第4頁）
    。縱乙○○所證，曾贈予甲○○金項鍊祝賀其生小孩為真，
    惟並無證據顯示其金額與常情不符，此屬友人間之正常交誼
    ，實難認其有違法。是尚無證據足認被告甲○○曾收受起訴
    書所載之「金項鍊18000元」之不法利益。
  (二)被告甲○○、壬○○、乙○○、辛○○、褚繼文、丙○○
    共犯刑法第216條、第215條、第214條之罪、被告丁○○涉
    犯刑法第213條之罪之部分：
  1.本件案發之89至90年間，被告壬○○係華棋公司總經理，被
    告辛○○為副總經理，被告庚○○係副總經理助理，均為從
    事業務之人員，業如前述。而依被告壬○○證述棄土憑證、
    契約之公證係由被告辛○○負責，而「土資場開立（出具）
    預先收容土石方承諾證明月報表（土資場每月預定收土量）
    」、「土資場開立（出具）實際處理土石方憑證月報表（土
    資場每月實際收土量）」、「土資場開立（出具）實際轉運
    再利用土石方憑證月報表（土資場每月轉運再利用量）」、
    「土資場營運月報表（土資場每月營運總表）」等，係由被
    告辛○○提供資料，由被告庚○○出名申報等語（見原審卷
    三95年5月19日審判筆錄第4-5頁），被告辛○○亦自承其工
    作均係依照被告壬○○之指示辦理，對縣府函文之處理屬於
    其工作（見原審卷二95年1月26日準備程序筆錄第3頁、卷三
    95年7月26日審判筆錄第80頁），被告庚○○亦自承有依照
    被告辛○○之指示填具前揭月報表之數據，並上網登錄及送
    至桃園縣政府（見原審卷四95年7月28日審判筆錄第85頁）
    。是前揭月報表之製作，係被告辛○○依照被告壬○○之指
    示，再交由被告庚○○製成、申報，故前揭月報表為被告壬○○、辛○○、庚○○業務上作成之文書，自無疑義。
  2.被告辛○○自承：華棋土資場報桃園縣政府備查及向內政部
    營建署所屬的營建棄土資訊網站登錄資料，因部分工程施工
    廠商未實際將剩餘土石方依合約內容載運至華棋土資場處理
    ，所以華棋公司向桃園縣政府報備及向內政部營建署登錄資
    料與實際華棋土資場處理剩餘土石方量有極大誤差，華棋公
    司對該資料並未據實上網登錄等語（見91年度偵字第6869號
    一卷第81頁）；被告壬○○於原審亦供稱：與建商訂立剩餘
    土石方收容處理契約書中並未約定建商須將剩餘土石方運至
    土資場棄置，如要將剩餘土石方運入土資場，須另繳納進場
    費，華棋公司並未預收進場費，因建商有時並不會將剩餘土
    石方運來，而之前其從事建築業時，亦僅係向土資場購買棄
    土證明，不會將剩餘土石方運進土資場等語（見原審卷三95
    年1月26日準備程序筆錄第5-6頁）；被告庚○○供述：自90
    年3月間至90年11月間，華棋公司土資場僅接受建築業者剩
    餘土石方三次，仍依照被告辛○○之指示填具月報表之數據
    （見90年度他字第766號卷第195頁背面、原審95年7月28日
    審判筆錄第85頁）；此外，證人即負責進行書面核對華棋公
    司土資場月報表之己○○亦證陳其為業務之管理方便，有自
    行製作文書以進行核對，土資場之月報表與其登載在自行製
    作之文書上者，二者在其承辦期間均不相同，故桃園縣政府
    均未准予備查等情（見原審卷三95年6月23日審判筆錄第13
    頁、卷二93年8月18日審判筆錄第19-20頁），並有90年1月
    至91年2月之土資場申報內容查詢在卷可參（見90年度他字
    第766號卷第14-31頁）。依上開被告（兼證人）之供述，可
    知被告壬○○所經營之華土資場確有販賣棄土憑證之事實，
    且每月依規定申報之「土資場開立（出具）預先收容土石方
    承諾證明月報表（土資場每月預定收土量）」、「土資場開
    立（出具）實際處理土石方憑證月報表（土資場每月實際收
    土量）」、「土資場開立（出具）實際轉運再利用土石方憑
    證月報表（土資場每月轉運再利用量）」、「土資場營運月
    報表（土資場每月營運總表）」之內容，經承辦人員己○○
    核對後，均有不符之處，故未能予以備查。
  3.華棋公司販售棄土憑證，而該剩餘土石方雖有未實際進場等
    情，然各單位承辦公務員即令係因該不實之棄土憑證而核准
    各承攬營建工程或公共工程開工證明，惟各單位承辦公務員
    究竟係將何不實之事項登載於何種公文書上，自卷證資料及
    起訴書上均無從得知，是並無證據足認被告等此部分行為有
    何使公務員登載不實之犯行。
  4.檢察官起訴書另認被告等以記載不實之各種月報表向桃園縣
    政府進行申報，使知情之桃園縣政府工務局建管課丁○○及
    其他不知情之其他承辦人員，依上開由壬○○等所提出之不
    實營運記錄申報表，核對及計算前開嘉承營造等十家營建公
    司申請案產生營建剩餘土石方量後簽報核可歸檔，而成為該
    管職務上所掌之公文書云云。惟查，華棋公司之月報表係由
    己○○進行核對，其為業務之管理方便有自行製作文書以進
    行核對等情，業如前述，而己○○亦證述，渠所製作之統計
    表係為自己管理方便所製作之文書，而華棋公司之月報表資
    料，除登載於其自行製作之統計表外，並無在登載在其他文
    件上等語（見原審卷四95年6月23日審判筆錄第12-13頁），
    是被告等所申報之不實資料既未經公務員登載於公文書上，
    自無何使公務員登載不實之犯行。
  5.華棋公司之月報表資料，係由己○○進行核對，該資料除己○○登載於其自行製作之統計表外，並無須登載在其他文件
    上等情，既如前述，是被告丁○○對該月報表之資料即無何
    登載於公文書之行為，自無明知為不實之事項，而登載於職
    務上所掌之公文書之犯行。
  6.公訴人雖認被告甲○○涉犯第216條、第215條之罪云云，惟
    查，華棋公司之月報表之製作與被告甲○○並無關係，其亦
    未登載任何資料於該月報表上，亦無何證據足認被告甲○○
    與被告壬○○、辛○○、庚○○間就製作資料不實之華棋公
    司月報表有何犯意連絡，故認被告甲○○涉犯第216條、第
    215條、第214條之罪罪云云，實屬無據。
  7.華棋公司販售棄土憑證，而該剩餘土石方並未實際進場等情
    固屬事實，惟：
  (1)證人古沼格（事發時任公務局建管課課長）於原審審理時證
    稱：90年間同意出土到真土間會有一段時間，所以那時縣政
    府可能無法具體掌握出土時間，但現在有改進（見原審卷二
    93年9月6日審判筆錄第26頁）。
  (2)證人己○○於93年8月18日原審審理時證稱：我90年間在桃
    園縣政府工務局建管課，擔任審查開工案件。處理登錄數量
    工作及核對月報表。90年1月至12月間，華棋土資場提供的
    月報表，我們只做書面的核對，負責登錄每個承辦人員所審
    核後的案件，核對他們的土石方暫存量是否超出他們的最大
    暫存量，不會去審核他有無進土。營造廠在90年4月1日前報
    開工的話，就會同時檢附棄土證明，棄土證明上有記載土石
    數量，沒有記載日期。月報表上的有一欄是實際上進土量，
    我們依據核准的案件來核對月報表上的記載是否相符。若月
    報表上記載不符時，我們會以公文的方式說明不符情形，發
    文給土資場，請他們詳實查核後呈報。建照所申報的工地實
    際上有無開工，不是我承辦的範圍。哪些工地有無開工我不
    清楚，我核對的時候，若是建照上要記載有100立方的土要
    進入華棋土資場，那我會把那算入華棋土資場的暫存量內予
    以扣除。開工證明上（棄土證明）有記載的土石量，未記載
    完工時間，開工時一旦申報過的數量，我就會予以扣除，我
    不管他開工日期及完工日期為何。管制土的總管制量方式為
    ：開工申報的資料內有檢附棄土證明，尚若棄土證明內記載
    傾地點為華棋土資場，我就會算入華棋的總棄土量，為何會
    發生不符的情形，我不清楚（見原審卷二93年3月18日審判
    筆錄第64-78頁）。於原審95年6月23日審理時證稱：華棋土
    資場製作月報表送進縣政府後，公文是給承辦人員，我是協
    辦人員，承辦人員會請我做登錄及查核工作，登錄是登錄在
    我自己控管的表，因為營建廠商在報開工的時候我就有先登
    錄，所以月報表進來的時候我是進行核對有無與營建廠商一
    致，如果不一致的話，我會直接發文給土資場請他們詳實填
    寫申報，並且將連同他們原本申請掛號進來的文件一起存檔
    ，而他們在90年4月到9月，我承辦期間月報表都沒有相符過
    。我所稱的不符是因為月報表每張都有連貫性，所以只要有
    一個地方不符的話，其他地方應該都不符。假設華棋暫存量
    一萬，開工量七千，剩餘三千，如果實際上沒有開工，我自
    己製作的表格不會更改，因為時間點記得很清楚了，有沒有
    開工並不是我可以管到的。所以實際上他們後來有無真正開
    工不是在我審查的範圍（見原審卷四95年6月23日審判筆錄
    第11-19頁）。於本院審理時證稱：我以前說華棋公司的報
    表不符，就是數量寫的跟我依據開工案件登錄下來的數量不
    符。我印象中當初退華棋四種月報表，就是因為他填的數量
    和我登記的數量不符，因為只要有一個欄位的數字填寫錯誤
    ，就會造成其他欄位的數字全部錯誤，例如華棋只能暫屯92
    000多方，但是進去以後，可能又轉運出去，因為填寫比較
    複雜，所以每月申報的數量都無法與我登錄的資料吻合。我
    會先看總量，總量不合，其他也不用看了。總量就是預收和
    實際加起來的量，我不見得每次只看總表，只要有一個不對
    ，我就退了。我沒有辦法回答哪個數量有問題，因為每一個
    欄位都有發生過填寫錯誤（見本院95年1月30日審判筆錄第
    16頁）。
  (3)依證人古沼格、己○○所證及土資場每月依規定申報之報表
    種類至少有「預收量」「實收量」、「轉運再利用量」、「
    營運總表」等情觀之，90年間營建廠商只須於申請開工時，
    向土資場取得開工後預定將土石方傾倒至該土資場之證明（
    按即棄土證明），即可憑該證明向桃園縣政府申請開工，此
    即為土資場所申報之每月預收量，至實際上是否有傾倒至原
    申報之土資場或何時傾倒，則非縣政府所得審核之範圍。至
    實際傾倒之數量則應載於每月之實收量報表，每月預收量與
    實收量自難相合。卷附之監聽譯文固足證明被告等招攬營建
    廠商出售棄土證明，並表示如真欲進場時須再收處理費，至
    何時實際進場傾倒法無明文，亦無從強制，惟依卷附華棋土
    資轉運進出表（見91年度偵字第19525號二卷第301、302頁
    ），亦有清楚載明核准進場數量、核准日期及文號、預定進
    場時程、實際進場狀況（該欄位有註明「未進場」、「已進
    場」、「放樣檢附」），且證人己○○於原審多次結證、本
    院審理時亦經本院依職權訊問，仍無從自渠證言得知，被告
    等所陳報之月報表究係何處登載不實，更遑論被告有何故意
    ，且該土資場營運未久，預定棄土之營建廠商，大多處於未
    實際開工之階段，通訊監察錄影錄得實際進場傾倒之營建廠
    商甚少，亦難認其報表登載有何不實。是依檢察官所舉證據
    固足認被告販賣棄土證明牟利，惟實無從認定被告有何業務
    登載不實犯行，尚難僅憑被告辛○○、褚繼文於調查時自白
    報表記載不實等語，而認被告業務上登載之報表有何處不實
    從而被告上開犯罪尚屬不能證明。
六、另公訴意旨認被告甲○○涉犯貪污治罪條例第6條第1項第5
    款之罪嫌、被告甲○○、壬○○、乙○○、辛○○、褚繼文
    、丙○○共犯刑法第216條、第215條、第214條之罪嫌、
    被告丁○○涉犯刑法第213條之罪嫌。依上所述，公訴人所
    舉證據均無法證明被告犯罪，且查無其他積極證據足認被告
    等有上開犯行，此部分犯罪無法證明，且被告丁○○、壬○○、乙○○就上開公訴人所指犯行，經核與業經本院論罪科
    刑部分，無裁判上一罪關係，依法均應另為無罪之諭知。原
    審不察，竟對被告甲○○、辛○○、褚繼文三人及被告壬○○、乙○○被訴此部分，遽為有罪之判決，並對被告丁○○
    被訴此部分不另為無罪之諭知，均有未洽，檢察官上訴認被
    告等量刑過輕，雖為無理由，但被告甲○○、丁○○、壬○○、乙○○、褚繼文上訴否認此部分犯罪，則為有理由（按
    被告辛○○未上訴），自應由本院將原判決關於被告等此部
    分撤銷，改諭知被告甲○○、辛○○、褚繼文及被告丁○○
    、壬○○、乙○○三人被訴此部分均無罪。
七、至被告丙○○部分，原審以卷內所附證據，尚無從顯現被告
    丙○○犯罪，本諸「罪證有疑，利歸被告」之證據法則，認
    公訴所指被告丙○○所涉犯行，尚屬不能證明，而諭知被告
    丙○○無罪，經核其認事用法均無不合。公訴人上訴意旨認
    監聽譯文足認被告丙○○有參與犯罪云云，為無理由，此部
    分上訴應予駁回。
據上論斷，應依刑事訴訟法第369條第1項前段、第364條、第299
條第1項前段、第301條第1項，92年2月6日修正前貪污治罪條例
第11條第2項、第3項、貪污治罪條例第2條、第4條第1項第5款、
第17條，商業會計法第71條第1款，稅捐稽徵法第41條、第47 條
第1款，刑法第2條第1項、第11條前段、修正前第28條、第31 條
第1項、第41條第1項前段、第51條第5款、第37條第2項，修正前
罰金罰鍰提高標準條例第2條，現行法規所定貨幣單位折算新台
幣條例第2條，中華民國96年罪犯減刑條例第第2條第1項第3款、
第7條、第9條、第14條，判決如主文
本案經檢察官呂光華到庭執行職務。
中    華    民    國    97    年    3     月    5     日
                  刑事第九庭審判長法  官  劉景星
                                  法  官  吳啟民
                                  法  官  王敏慧
以上正本證明與原本無異。
除被告辛○○、褚繼文、丙○○部分不得上訴外，其餘如不服本
判決，應於收受送達後十日內向本院提出上訴書狀，其未敘述上
訴之理由者並得於提起上訴後十日內向本院補提理由書（均須按
他造當事人之人數附繕本）。
                                  書記官  丁淑蘭
中    華    民    國    97    年    3     月    5     日
附錄本案論罪科刑法條全文：
貪污治罪條例第4條
有下列行為之一者，處無期徒刑或十年以上有期徒刑，得併科新
台幣一億元以下罰金：
一  竊取或侵占公用或公有器材、財物者。
二  藉勢或藉端勒索、勒徵、強占或強募財物者。
三  建築或經辦公用工程或購辦公用器材、物品，浮報價額、數
    量、收取回扣或有其他舞弊情事者。
四  以公用運輸工具裝運違禁物品或漏稅物品者。
五  對於違背職務之行為，要求、期約或收受賄賂或其他不正利
    益者。
前項第一款至第四款之未遂犯罰之。
行為時貪污治罪條例第 11 條
對於第二條人員，關於違背職務之行為，行求、期約或交付賄賂
或其他不正利益者，處一年以上七年以下有期徒刑，得併科新台
幣三百萬元以下罰金。
不具第二條人員之身分而犯前項之罪者，亦同。
犯前二項之罪而自首者，免除其刑；在偵查或審判中自白者，
減輕或免除其刑。
商業會計法第71條
商業負責人、主辦及經辦會計人員或依法受託代他人處理會計事
務之人員有左列情事之一者，處五年以下有期徒刑、拘役或科或
併科新台幣十五萬元以下罰金：
一  以明知為不實之事項，而填製會計憑證或記入帳冊者。
二  故意使應保存之會計憑證、帳簿報表滅失毀損者。
三  意圖不法之利益而偽造、變造會計憑證、帳簿報表內容或撕
    毀其頁數者。
四  故意遺漏會計事項不為記錄，致使財務報表發生不實之結果
    者。
五  其他利用不正當方法，致使會計事項或財務報表發生不實之
    結果者。
稅捐稽徵法第41條
納稅義務人以詐術或其他不正當方法逃漏稅捐者，處五年以下有
期徒刑、拘役或科或併科新台幣六萬元以下罰金。
稅捐稽徵法第47條
本法關於納稅義務人、扣繳義務人及代徵人應處徒刑之規定，於
左列之人適用之：
一  公司法規定之公司負責人。
二  民法或其他法律規定對外代表法人之董事或理事。
三  商業登記法規定之商業負責人。
四  其他非法人團體之代表人或管理人。
附表：
┌──┬─────┬──────┬─────┬────┐
│編號│發票日期  │發票號碼    │金額      │稅額    │
├──┼─────┼──────┼─────┼────┤
│一  │91年1月8日│LC00000000  │350000元  │17500元 │
├──┼─────┼──────┼─────┼────┤
│二  │91年1月8日│LC00000000  │435000元  │21750元 │
├──┼─────┼──────┼─────┼────┤
│三  │91年1月20 │LC00000000  │380000元  │19000元 │
│    │日        │            │          │        │
├──┼─────┼──────┼─────┼────┤
│四  │91年1月20 │LC00000000  │400000元  │20000元 │
│    │日        │            │          │        │
├──┼─────┼──────┼─────┼────┤
│五  │91年1月30 │LC00000000  │270000元  │13500元 │
│    │日        │            │          │        │
└──┴─────┴──────┴─────┴────┘


司法院資訊處製作；財團法人民間司法改革基金會備份。
